# Exploratory data analysis {#sec-exploratory-data-analysis}

# Διερευνητική ανάλυση δεδομένων {#sec-exploratory-data-analysis}

```{r}
#| echo: false

source("_common.R")
```

## Introduction

This chapter will show you how to use visualization and transformation to explore your data in a systematic way, a task that statisticians call exploratory data analysis, or EDA for short.
EDA is an iterative cycle.
You:

1.  Generate questions about your data.

2.  Search for answers by visualizing, transforming, and modelling your data.

3.  Use what you learn to refine your questions and/or generate new questions.

EDA is not a formal process with a strict set of rules.
More than anything, EDA is a state of mind.
During the initial phases of EDA you should feel free to investigate every idea that occurs to you.
Some of these ideas will pan out, and some will be dead ends.
As your exploration continues, you will home in on a few particularly productive insights that you'll eventually write up and communicate to others.

EDA is an important part of any data analysis, even if the primary research questions are handed to you on a platter, because you always need to investigate the quality of your data.
Data cleaning is just one application of EDA: you ask questions about whether your data meets your expectations or not.
To do data cleaning, you'll need to deploy all the tools of EDA: visualization, transformation, and modelling.

## Εισαγωγή

Αυτό το κεφάλαιο θα σας δείξει πώς να χρησιμοποιήσετε οπτικοποιήσεις και μετασχηματισμούς για να εξερευνήσετε τα δεδομένα σας με έναν συστηματικό τρόπο, μια μεθοδολογία που οι στατιστικολόγοι αποκαλούν διερευνητική ανάλυση δεδομένων (exploratory data analysis, EDA) ή ΔΑΔ εν συντομία.
Η ΔΑΔ είναι μία επαναληπτική κυκλική διαδικασία.
Εσείς:

1.  Δημιουργείτε ερωτήσεις σχετικά με τα δεδομένα σας.

2.  Αναζητείτε απαντήσεις οπτικοποιώντας, μεταμορφώνοντας και μοντελοποιώντας τα δεδομένα σας.

3.  Χρησιμοποιείτε όσα μαθαίνετε για να βελτιώσετε τις ερωτήσεις σας ή/και να δημιουργήσετε νέες ερωτήσεις.

Η ΔΑΔ δεν είναι μια επίσημη διαδικασία που αποτελείται από ένα αυστηρό σύνολο σχετικών κανόνων.
Περισσότερο από οτιδήποτε άλλο, η ΔΑΔ είναι μια ιδεολογία.
Κατά τις αρχικές φάσεις της ΔΑΔ θα πρέπει να αισθάνεστε ελεύθεροι να διερευνήσετε κάθε ιδέα σας.
Μερικές από αυτές τις ιδέες θα αποδώσουν, και κάποιες θα οδηγήσουν σε αδιέξοδα.
Καθώς η εξερεύνησή σας συνεχίζεται, θα κατευθυνθείτε μερικές ιδιαίτερα παραγωγικές πληροφορίες που τελικά θα καταγράψετε και θα επικοινωνήσετε σε άλλους.

Η ΔΑΔ είναι ένα σημαντικό μέρος οποιασδήποτε ανάλυσης δεδομένων, ακόμη και αν τα ερωτήματα της κύριας έρευνας σας παραδίδονται στο πιάτο, επειδή πρέπει πάντα να διερευνάτε την ποιότητα των δεδομένων σας.
Ο καθαρισμός δεδομένων είναι μόνο μία εφαρμογή της ΔΑΔ: κάνετε ερωτήσεις σχετικά με το εάν τα δεδομένα σας ανταποκρίνονται στις προσδοκίες σας ή όχι.
Για να κάνετε καθαρισμό δεδομένων, θα χρειαστεί να χρησιμοποιήσετε όλα τα εργαλεία της EDA: οπτικοποίηση, μετασχηματισμό και μοντελοποίηση.

### Προαπετούμενα

In this chapter we'll combine what you've learned about dplyr and ggplot2 to interactively ask questions, answer them with data, and then ask new questions.

Σε αυτό το κεφάλαιο θα συνδυάσουμε ό,τι μάθατε για τη dplyr και τη ggplot2 για να κάνετε ερωτήσεις διαδραστικά, να τις απαντήσετε με δεδομένα και στη συνέχεια να κάνετε νέες ερωτήσεις.

```{r}
#| label: setup
#| message: false

library(tidyverse)
```

## Ερωτήματα

> "There are no routine statistical questions, only questionable statistical routines." --- Sir David Cox

> "Far better an approximate answer to the right question, which is often vague, than an exact answer to the wrong question, which can always be made precise." --- John Tukey

> "Δεν υπάρχουν απλές στατιστικές ερωτήσεις, μόνο αμφισβητήσιμες στατιστικές διαδικασίες." --- Σερ Ντέιβιντ Κοξ

> "Πολύ καλύτερη μια κατά προσέγγιση απάντηση στη σωστή ερώτηση, η οποία είναι συχνά ασαφής, παρά μια ακριβής απάντηση στη λάθος ερώτηση, η οποία μπορεί πάντα να είναι ακριβής." --- Τζον Τούκι

Your goal during EDA is to develop an understanding of your data.
The easiest way to do this is to use questions as tools to guide your investigation.
When you ask a question, the question focuses your attention on a specific part of your dataset and helps you decide which graphs, models, or transformations to make.

EDA is fundamentally a creative process.
And like most creative processes, the key to asking *quality* questions is to generate a large *quantity* of questions.
It is difficult to ask revealing questions at the start of your analysis because you do not know what insights can be gleaned from your dataset.
On the other hand, each new question that you ask will expose you to a new aspect of your data and increase your chance of making a discovery.
You can quickly drill down into the most interesting parts of your data---and develop a set of thought-provoking questions---if you follow up each question with a new question based on what you find.

There is no rule about which questions you should ask to guide your research.
However, two types of questions will always be useful for making discoveries within your data.
You can loosely word these questions as:

1.  What type of variation occurs within my variables?

2.  What type of covariation occurs between my variables?

The rest of this chapter will look at these two questions.
We'll explain what variation and covariation are, and we'll show you several ways to answer each question.

Ο στόχος σας κατά τη διάρκεια της ΔΑΔ είναι να κατανοήσετε τα δεδομένα σας.
Ο ευκολότερος τρόπος για να το κάνετε αυτό είναι να χρησιμοποιήσετε ερωτήσεις ως εργαλεία για να καθοδηγήσετε την έρευνά σας.
Όταν κάνετε μια ερώτηση, η ερώτηση εστιάζει την προσοχή σας σε ένα συγκεκριμένο μέρος του συνόλου δεδομένων και σας βοηθά να αποφασίσετε ποια γραφήματα, μοντέλα ή μετασχηματισμούς να κάνετε.

Η ΔΑΔ είναι κατα κύριο λόγο μια δημιουργική διαδικασία.
Και όπως οι περισσότερες δημιουργικές διαδικασίες, το κλειδί για να κάνετε ερωτήσεις *ποιότητας* είναι να δημιουργήσετε μια μεγάλη *ποσότητα* ερωτήσεων.
Είναι δύσκολο να κάνετε αποκαλυπτικές ερωτήσεις στην αρχή της ανάλυσής σας, επειδή δεν γνωρίζετε ποιες πληροφορίες μπορούν να εξαχθούν από το σύνολο δεδομένων σας.
Από την άλλη πλευρά, κάθε νέα ερώτηση που κάνετε θα σας εκθέσει σε μια νέα πτυχή των δεδομένων σας και θα αυξήσει τις πιθανότητές σας να κάνετε μια ανακάλυψη.
Μπορείτε να εμβαθύνετε γρήγορα στα πιο ενδιαφέροντα μέρη των δεδομένων σας --- και να αναπτύξετε ένα σύνολο ερωτήσεων που προκαλούν σκέψη --- εάν ακολουθείτε κάθε ερώτηση με μια νέα ερώτηση με βάση αυτό που βρίσκετε.

Δεν υπάρχει κανόνας σχετικά με τις ερωτήσεις που πρέπει να κάνετε για να καθοδηγήσετε την έρευνά σας.
Ωστόσο, δύο τύποι ερωτήσεων θα είναι πάντα χρήσιμοι για την πραγματοποίηση ανακαλύψεων στα δεδομένα σας.
Μπορείτε να διατυπώσετε χαλαρά αυτές τις ερωτήσεις ως:

1.  Τι είδους παραλλαγή εμφανίζεται στις μεταβλητές μου;

2.  Τι είδους συνδιακύμανση συμβαίνει μεταξύ των μεταβλητών μου;

Το υπόλοιπο αυτού του κεφαλαίου θα εξετάσει αυτές τις δύο ερωτήσεις.
Θα εξηγήσουμε τι είναι η παραλλαγή και η συνδιακύμανση και θα σας δείξουμε αρκετούς τρόπους για να απαντήσετε σε κάθε ερώτηση.

## Variation

## Διακύμανση

**Variation** is the tendency of the values of a variable to change from measurement to measurement.
You can see variation easily in real life; if you measure any continuous variable twice, you will get two different results.
This is true even if you measure quantities that are constant, like the speed of light.
Each of your measurements will include a small amount of error that varies from measurement to measurement.
Variables can also vary if you measure across different subjects (e.g., the eye colors of different people) or at different times (e.g., the energy levels of an electron at different moments).
Every variable has its own pattern of variation, which can reveal interesting information about how that it varies between measurements on the same observation as well as across observations.
The best way to understand that pattern is to visualize the distribution of the variable's values, which you've learned about in @sec-data-visualization.

We'll start our exploration by visualizing the distribution of weights (`carat`) of \~54,000 diamonds from the `diamonds` dataset.
Since `carat` is a numerical variable, we can use a histogram:

**Διακύμαση** είναι η τάση προς αλλαγή των τιμών μιας μεταβλητής από μέτρηση σε μέτρηση.
Μπορείτε να παρατηρήσετε την έννοια της διακύμανσης εύκολα στην πραγματική ζωή.
Εάν μετρήσετε οποιαδήποτε συνεχής μεταβλητή δύο φορές, θα έχετε δύο διαφορετικά αποτελέσματα.
Αυτό ισχύει ακόμη και αν μετράτε ποσότητες που είναι σταθερές, όπως η ταχύτητα του φωτός.
Κάθε μία από τις μετρήσεις σας θα περιλαμβάνει μια μικρή ποσότητα σφάλματος που θα ποικίλλει από μέτρηση σε μέτρηση.
Οι μεταβλητές μπορεί επίσης να διαφέρουν εάν μετράτε διαφορετικά υποκείμενα (π.χ. τα χρώματα των ματιών διαφορετικών ανθρώπων) ή διαφορετικές χρονικές στιγμές (π.χ. τα επίπεδα ενέργειας ενός ηλεκτρονίου σε διαφορετικές στιγμές).
Κάθε μεταβλητή έχει το δικό της μοτίβο διακύμανσης, το οποίο μπορεί να αποκαλύψει ενδιαφέρουσες πληροφορίες σχετικά με το πώς ποικίλλει μεταξύ των μετρήσεων της ίδιας παρατήρησης καθώς και μεταξύ των παρατηρήσεων.
Ο καλύτερος τρόπος για να κατανοήσετε αυτό το μοτίβο είναι να οπτικοποιήσετε την κατανομή των τιμών της μεταβλητής, για την οποία έχετε μάθει στο @sec-data-visualization.

Θα ξεκινήσουμε την εξερεύνησή μας με την απεικόνιση της κατανομής των βαρών (`carat`) των \~54.000 διαμαντιών από το σύνολο δεδομένων `diamonds`.
Δεδομένου ότι η `carat` είναι μια αριθμητική μεταβλητή, μπορούμε να χρησιμοποιήσουμε ένα ιστόγραμμα:

```{r}
#| fig-alt: |
#|   A histogram of carats of diamonds, with the x-axis ranging from 0 to 4.5 
#|   and the y-axis ranging from 0 to 30000. The distribution is right skewed 
#|   with very few diamonds in the bin centered at 0, almost 30000 diamonds in 
#|   the bin centered at 0.5, approximately 15000 diamonds in the bin centered 
#|   at 1, and much fewer, approximately 5000 diamonds in the bin centered at 
#|   1.5. Beyond this, there's a trailing tail.

ggplot(diamonds, aes(x = carat)) +
  geom_histogram(binwidth = 0.5)
```

Now that you can visualize variation, what should you look for in your plots?
And what type of follow-up questions should you ask?
We've put together a list below of the most useful types of information that you will find in your graphs, along with some follow-up questions for each type of information.
The key to asking good follow-up questions will be to rely on your curiosity (What do you want to learn more about?) as well as your skepticism (How could this be misleading?).

Τώρα που μπορείτε να απεικονίσετε τις διακυμάνσεις, τι πρέπει να αναζητήσετε στα διαγράμματά σας; Και τι είδους συμπληρωματικών ερωτήσεων πρέπει να κάνετε; Συγκεντρώσαμε παρακάτω μια λίστα με τους πιο χρήσιμους τύπους πληροφοριών που θα βρείτε στα γραφήματα σας, μαζί με μερικές συμπληρωματικές ερωτήσεις για κάθε τύπο πληροφορίας.
Το κλειδί για να κάνετε καλές συμπληρωματικές ερωτήσεις θα είναι να βασιστείτε στην περιέργειά σας (Για τι θέλετε να μάθετε περισσότερα;) καθώς και στον σκεπτικισμό σας (Πώς θα μπορούσε αυτό να είναι παραπλανητικό;).

### Typical values

In both bar charts and histograms, tall bars show the common values of a variable, and shorter bars show less-common values.
Places that do not have bars reveal values that were not seen in your data.
To turn this information into useful questions, look for anything unexpected:

-   Which values are the most common?
    Why?

-   Which values are rare?
    Why?
    Does that match your expectations?

-   Can you see any unusual patterns?
    What might explain them?

Let's take a look at the distribution of `carat` for smaller diamonds.

### Τυπικές τιμές

Και στα δύο διαγράμματα ράβδων και τα ιστογράμματα, οι ψηλές ράβδοι δείχνουν τις κοινές τιμές μιας μεταβλητής και οι μικρότερες ράβδοι δείχνουν λιγότερο κοινές τιμές.
Τα μέρη που δεν έχουν ράβδους αποκαλύπτουν τιμές που δεν παρατηρήθηκαν στα δεδομένα σας.
Για να μετατρέψετε αυτές τις πληροφορίες σε χρήσιμες ερωτήσεις, αναζητήστε για οτιδήποτε απροσδόκητο:

-   Ποιες τιμές είναι οι πιο κοινές; Γιατί;

-   Ποιες τιμές είναι σπάνιες; Γιατί; Επαληθεύεται απο τις προσδοκίες σας;

-   Μπορείτε να δείτε κάποια ασυνήθιστα μοτίβα; Τι μπορεί να τα εξηγήσει;

Ας ρίξουμε μια ματιά στη κατανομή της `carat` για μικρότερα διαμάντια.

```{r}
#| fig-alt: |
#|   A histogram of carats of diamonds, with the x-axis ranging from 0 to 3 and 
#|   the y-axis ranging from 0 to roughly 2500. The binwidth is quite narrow 
#|   (0.01), resulting in a very large number of skinny bars. The distribution 
#|   is right skewed, with many peaks followed by bars in decreasing heights, 
#|   until a sharp increase at the next peak.

smaller <- diamonds |> 
  filter(carat < 3)

ggplot(smaller, aes(x = carat)) +
  geom_histogram(binwidth = 0.01)
```

This histogram suggests several interesting questions:

-   Why are there more diamonds at whole carats and common fractions of carats?

-   Why are there more diamonds slightly to the right of each peak than there are slightly to the left of each peak?

Visualizations can also reveal clusters, which suggest that subgroups exist in your data.
To understand the subgroups, ask:

-   How are the observations within each subgroup similar to each other?

-   How are the observations in separate clusters different from each other?

-   How can you explain or describe the clusters?

-   Why might the appearance of clusters be misleading?

Some of these questions can be answered with the data while some will require domain expertise about the data.
Many of them will prompt you to explore a relationship *between* variables, for example, to see if the values of one variable can explain the behavior of another variable.
We'll get to that shortly.

Αυτό το ιστόγραμμα αναδεικνύει αρκετές ενδιαφέρουσες ερωτήσεις:

-   Γιατί υπάρχουν περισσότερα διαμάντια σε ολόκληρα καράτια και κοινά μέρη καρατιών;

-   Γιατί υπάρχουν περισσότερα διαμάντια ελαφρώς στα δεξιά κάθε κορυφής από ότι ελαφρώς στα αριστερά κάθε κορυφής;

Οι απεικονίσεις μπορούν επίσης να αποκαλύψουν συστάδες, γεγονός που υποδηλώνει ότι υπάρχουν υπο-ομάδες στα δεδομένα σας.
Για να κατανοήσετε τις υπο-ομάδες, ρωτήστε:

-   Πώς είναι οι παρατηρήσεις σε κάθε υποομάδα παρόμοια μεταξύ τους;

-   Πώς διαφέρουν οι παρατηρήσεις σε ξεχωριστές συστάδες μεταξύ τους;

-   Πώς μπορείτε να εξηγήσετε ή να περιγράψετε τις συστάδες;

-   Γιατί μπορεί η εμφάνιση των συστάδων να είναι παραπλανητική;

Ορισμένες από αυτές τις ερωτήσεις μπορούν να απαντηθούν με τα δεδομένα, ενώ ορισμένες απαιτούν εξειδίκευση στον τομέα σχετική με τα δεδομένα.
Πολλά από αυτά θα σας προτρέψουν να εξερευνήσετε μια σχέση *μεταξύ* μεταβλητών, για παράδειγμα, για να δείτε εάν οι τιμές μιας μεταβλητής μπορούν να εξηγήσουν τη συμπεριφορά μιας άλλης μεταβλητής.
Θα φτάσουμε σε αυτό σύντομα.

### Unusual values

Outliers are observations that are unusual; data points that don't seem to fit the pattern.
Sometimes outliers are data entry errors, sometimes they are simply values at the extremes that happened to be observed in this data collection, and other times they suggest important new discoveries.
When you have a lot of data, outliers are sometimes difficult to see in a histogram.
For example, take the distribution of the `y` variable from the diamonds dataset.
The only evidence of outliers is the unusually wide limits on the x-axis.

### Ασυνήθιστες τιμές

Οι ακραίες τιμές είναι παρατηρήσεις που είναι ασυνήθιστες.
Είναι δηλαδή σημεία δεδομένων που δεν φαίνεται να ταιριάζουν στο μοτίβο.
Μερικές φορές οι ακραίες τιμές είναι σφάλματα της εισαγωγής δεδομένων, μερικές φορές είναι απλώς μεγάλες τιμές που έτυχε να παρατηρηθούν σε αυτήν τη συλλογή δεδομένων και άλλες φορές προτείνουν σημαντικές νέες ανακαλύψεις.
Όταν έχετε πολλά δεδομένα, οι ακραίες τιμές είναι μερικές φορές δύσκολο να φανούν σε ένα ιστόγραμμα.
Για παράδειγμα, πάρτε την κατανομή της μεταβλητής `y` από το σύνολο δεδομένων diamonds.
Η μόνη απόδειξη των ακραίων τιμών είναι τα ασυνήθιστα μεγάλα όρια στον άξονα x.

```{r}
#| fig-alt: |
#|   A histogram of lengths of diamonds. The x-axis ranges from 0 to 60 and 
#|   the y-axis ranges from 0 to 12000. There is a peak around 5, and the 
#|   data appear to be completely clustered around the peak.

ggplot(diamonds, aes(x = y)) + 
  geom_histogram(binwidth = 0.5)
```

There are so many observations in the common bins that the rare bins are very short, making it very difficult to see them (although maybe if you stare intently at 0 you'll spot something).
To make it easy to see the unusual values, we need to zoom to small values of the y-axis with `coord_cartesian()`:

Υπάρχουν πολλές παρατηρήσεις στις κοινές κατηγορίες που οι σπάνιες κατηγορίες είναι πολύ μικρές, με αποτέλεσμα να είναι πολύ δύσκολο να τις δεις (αν και ίσως κοιτάξεις επίμονα το 0 θα εντοπίσεις κάτι).
Για να είναι εύκολο να δούμε τις ασυνήθιστες τιμές, πρέπει να μεγενθύνουμε στις μικρές τιμές του άξονα y με το `coord_cartesian()`:

```{r}
#| fig-alt: |
#|   A histogram of lengths of diamonds. The x-axis ranges from 0 to 60 and the 
#|   y-axis ranges from 0 to 50. There is a peak around 5, and the data 
#|   appear to be completely clustered around the peak. Other than those data, 
#|   there is one bin at 0 with a height of about 8, one a little over 30 with 
#|   a height of 1 and another one a little below 60 with a height of 1.

ggplot(diamonds, aes(x = y)) + 
  geom_histogram(binwidth = 0.5) +
  coord_cartesian(ylim = c(0, 50))
```

`coord_cartesian()` also has an `xlim()` argument for when you need to zoom into the x-axis.
ggplot2 also has `xlim()` and `ylim()` functions that work slightly differently: they throw away the data outside the limits.

This allows us to see that there are three unusual values: 0, \~30, and \~60.
We pluck them out with dplyr:

Το `coord_cartesian()` έχει επίσης ένα όρισμα `xlim()` για την περίπτωση που πρέπει να μεγενθύνετε στον άξονα x.
Η ggplot2 έχει και αυτή συναρτήσεις `xlim()` και `ylim()` που λειτουργούν λίγο διαφορετικά: πετούν τα δεδομένα έξω από τα όρια.

Αυτό μας επιτρέπει να δούμε ότι υπάρχουν τρεις ασυνήθιστες τιμές: 0, \~30 και \~60.
Τα βγάζουμε εκτός με τη dplyr:

```{r}
#| include: false

old <- options(tibble.print_max = 10, tibble.print_min = 10)
```

```{r}
unusual <- diamonds |> 
  filter(y < 3 | y > 20) |> 
  select(price, x, y, z) |>
  arrange(y)
unusual
```

```{r}
#| include: false

options(old)
```

The `y` variable measures one of the three dimensions of these diamonds, in mm.
We know that diamonds can't have a width of 0mm, so these values must be incorrect.
By doing EDA, we have discovered missing data that was coded as 0, which we never would have found by simply searching for `NA`s.
Going forward we might choose to re-code these values as `NA`s in order to prevent misleading calculations.
We might also suspect that measurements of 32mm and 59mm are implausible: those diamonds are over an inch long, but don't cost hundreds of thousands of dollars!

It's good practice to repeat your analysis with and without the outliers.
If they have minimal effect on the results, and you can't figure out why they're there, it's reasonable to omit them, and move on.
However, if they have a substantial effect on your results, you shouldn't drop them without justification.
You'll need to figure out what caused them (e.g., a data entry error) and disclose that you removed them in your write-up.

Η μεταβλητή `y` μετρά μία από τις τρεις διαστάσεις αυτών των διαμαντιών, σε mm. Γνωρίζουμε ότι τα διαμάντια δεν μπορούν να έχουν πλάτος 0mm, επομένως αυτές οι τιμές πρέπει να είναι λανθασμένες.
Εφαρμόζοντας ΑΔΑ, ανακαλύψαμε δεδομένα που λείπουν και κωδικοποιήθηκαν ως 0, τα οποία δεν θα βρίσκαμε ποτέ κάνοντας απλή αναζήτηση για τιμές `NA`.
Στο εξής, ενδέχεται να επιλέξουμε να κωδικοποιήσουμε εκ νέου αυτές τις τιμές ως `NA` για να αποτρέψουμε παραπλανητικούς υπολογισμούς.
Μπορεί επίσης να υποψιαζόμαστε ότι οι μετρήσεις των 32mm και 59mm είναι απίθανες: τα διαμάντια αυτά έχουν μήκος πάνω από μια ίντσα, αλλά δεν κοστίζουν εκατοντάδες χιλιάδες δολάρια!

Είναι καλή πρακτική να επαναλαμβάνετε την ανάλυσή σας με και χωρίς τις ακραίες τιμές.
Σε περίπτωση που έχουν ελάχιστη επίδραση στα αποτελέσματα και δεν μπορείτε να καταλάβετε γιατί είναι εκεί, είναι λογικό να τις παραλείψετε και να προχωρήσετε.
Ωστόσο, εάν έχουν ουσιαστική επίδραση στα αποτελέσματά σας, δεν πρέπει να τις απορρίψετε χωρίς αιτιολόγηση.
Θα πρέπει να καταλάβετε τι τις προκάλεσε (π.χ. ένα σφάλμα εισαγωγής δεδομένων) και να ενημερώσετε ότι τις καταργήσατε.

### Exercises

1.  Explore the distribution of each of the `x`, `y`, and `z` variables in `diamonds`.
    What do you learn?
    Think about a diamond and how you might decide which dimension is the length, width, and depth.

2.  Explore the distribution of `price`.
    Do you discover anything unusual or surprising?
    (Hint: Carefully think about the `binwidth` and make sure you try a wide range of values.)

3.  How many diamonds are 0.99 carat?
    How many are 1 carat?
    What do you think is the cause of the difference?

4.  Compare and contrast `coord_cartesian()` vs. `xlim()` or `ylim()` when zooming in on a histogram.
    What happens if you leave `binwidth` unset?
    What happens if you try and zoom so only half a bar shows?

### Ασκήσεις

1.  Εξερευνήστε την κατανομή καθεμιάς από τις μεταβλητές `x`, `y` και `z` στο `diamonds`.
    Τι μαθαίνετε?
    Φέρτε στη φαντασία σας ένα διαμάντι και πώς μπορείτε να αποφασίσετε ποια διάσταση είναι το μήκος, το πλάτος και το βάθος.

2.  Εξερευνήστε την κατανομή της `price`.
    Ανακαλύπτετε κάτι ασυνήθιστο ή αναπάντεχο; (Συμβουλή: Δώστε προσοχή τον ορισμό της μεταβλητής `binwidth` και βεβαιωθείτε ότι έχετε δοκιμάσει ένα ευρύ φάσμα τιμών.)

3.  Πόσα διαμάντια είναι 0,99 καρατίων; Πόσα είναι 1 καράτι; Ποια πιστεύετε ότι είναι η αιτία της διαφοράς;

4.  Συγκρίνετε και αντιπαραβάλλετε τη `coord_cartesian()` με τη `xlim()` ή τη `ylim()` όταν μεγενθύνετε σε ένα ιστόγραμμα.
    Τι θα συμβεί δεν χρησιμοποιήσετε τη `binwidth`; Τι θα συμβεί εαν προσπαθήσετε να κάνετε μεγέθυνση ώστε να εμφανίζεται μόνο μισή μπάρα;

## Unusual values {#sec-unusual-values-eda}

If you've encountered unusual values in your dataset, and simply want to move on to the rest of your analysis, you have two options.

1.  Drop the entire row with the strange values:

## Ασυνήθιστες τιμές {#sec-unusual-values-eda}

Εάν έχετε συναντήσει ασυνήθιστες τιμές στο σύνολο δεδομένων σας και θέλετε απλώς να προχωρήσετε στην υπόλοιπη ανάλυσή σας, έχετε δύο επιλογές.

1.  Αφαιρέστε ολόκληρη τη σειρά που περιέχει ασυνήθιστες τιμές:

    ```{r}
    #| eval: false

    diamonds2 <- diamonds |> 
      filter(between(y, 3, 20))
    ```

    We don't recommend this option because one invalid value doesn't imply that all the other values for that observation are also invalid.
    Additionally, if you have low quality data, by the time that you've applied this approach to every variable you might find that you don't have any data left!

    Δεν συνιστούμε αυτήν την επιλογή επειδή μια μη έγκυρη τιμή δεν σημαίνει ότι όλες οι άλλες τιμές για αυτήν την παρατήρηση δεν είναι επίσης έγκυρες.
    Επιπλέον, εάν η ποιότητα των δεδομένων σας δεν είναι καλή, από τη στιγμή που θα έχετε εφαρμόσει αυτήν την προσέγγιση σε κάθε μεταβλητή, ενδέχεται να διαπιστώσετε ότι δεν σας έχουν απομείνει δεδομένα!

2.  Instead, we recommend replacing the unusual values with missing values.
    The easiest way to do this is to use `mutate()` to replace the variable with a modified copy.
    You can use the `if_else()` function to replace unusual values with `NA`:

3.  Αντίθετα, συνιστούμε να αντικαταστήσετε τις ασυνήθιστες τιμές με ελλιπείς τιμές.
    Ο ευκολότερος τρόπος για να γίνει αυτό είναι να χρησιμοποιήσετε τη `mutate()` για να αντικαταστήσετε τη μεταβλητή με ένα τροποποιημένο αντίγραφο.
    Μπορείτε να χρησιμοποιήσετε τη συνάρτηση `if_else()` για να αντικαταστήσετε ασυνήθιστες τιμές με `NA`:

    ```{r}
    diamonds2 <- diamonds |> 
      mutate(y = if_else(y < 3 | y > 20, NA, y))
    ```

It's not obvious where you should plot missing values, so ggplot2 doesn't include them in the plot, but it does warn that they've been removed:

Το που θα απεικονηθούν οι ελλιπείς τιμές δεν είναι προφανές, επομένως η ggplot2 δεν τις περιλαμβάνει στο διάγραμμα, αλλά προειδοποιεί ότι έχουν αφαιρεθεί:

```{r}
#| dev: "png"
#| fig-alt: |
#|   A scatterplot of widths vs. lengths of diamonds. There is a strong, 
#|   linear association between the two variables. All but one of the diamonds 
#|   has length greater than 3. The one outlier has a length of 0 and a width 
#|   of about 6.5. 

ggplot(diamonds2, aes(x = x, y = y)) + 
  geom_point()
```

To suppress that warning, set `na.rm = TRUE`:

Για να καταστείλλετε την προειδοποίηση, ορίστε `na.rm = TRUE`:

```{r}
#| eval: false

ggplot(diamonds2, aes(x = x, y = y)) + 
  geom_point(na.rm = TRUE)
```

Other times you want to understand what makes observations with missing values different to observations with recorded values.
For example, in `nycflights13::flights`[^eda-1], missing values in the `dep_time` variable indicate that the flight was cancelled.
So you might want to compare the scheduled departure times for cancelled and non-cancelled times.
You can do this by making a new variable, using `is.na()` to check if `dep_time` is missing.

[^eda-1]: Να θυμάστε ότι όταν πρέπει να είμαστε ξεκάθαροι σχετικά με την προέλευση μια συνάρτησης (ή συνόλου δεδομένων), θα χρησιμοποιήσουμε τον ειδικό ορισμό `package::function()` ή `package::dataset`.

Άλλες φορές, θέλετε να καταλάβετε τι κάνει τις παρατηρήσεις με τιμές που λείπουν διαφορετικές από τις παρατηρήσεις με καταγεγραμμένες τιμές.
Για παράδειγμα, στο `nycflights13::flights`[^eda-2], οι ελλιπείς τιμές της μεταβλητής `dep_time` υποδηλώνουν ότι η πτήση ακυρώθηκε.
Επομένως, ίσως θέλετε να συγκρίνετε τις προγραμματισμένες ώρες αναχώρησης για ακυρωμένες και μη ακυρωμένες ώρες.
Αυτό μπορείτε να το κάνετε δημιουργώντας μια νέα μεταβλητή, χρησιμοποιώντας τη `is.na()` για να ελέγξετε αν η `dep_time` λείπει.

[^eda-2]: Να θυμάστε ότι όταν πρέπει να είμαστε ξεκάθαροι σχετικά με την προέλευση μια συνάρτησης (ή συνόλου δεδομένων), θα χρησιμοποιήσουμε τον ειδικό ορισμό `package::function()` ή `package::dataset`.

```{r}
#| fig-alt: |
#|   A frequency polygon of scheduled departure times of flights. Two lines 
#|   represent flights that are cancelled and not cancelled. The x-axis ranges 
#|   from 0 to 25 minutes and the y-axis ranges from 0 to 10000. The number of 
#|   flights not cancelled are much higher than those cancelled.

nycflights13::flights |> 
  mutate(
    cancelled = is.na(dep_time),
    sched_hour = sched_dep_time %/% 100,
    sched_min = sched_dep_time %% 100,
    sched_dep_time = sched_hour + (sched_min / 60)
  ) |> 
  ggplot(aes(x = sched_dep_time)) + 
  geom_freqpoly(aes(color = cancelled), binwidth = 1/4)
```

However this plot isn't great because there are many more non-cancelled flights than cancelled flights.
In the next section we'll explore some techniques for improving this comparison.

### Exercises

1.  What happens to missing values in a histogram?
    What happens to missing values in a bar chart?
    Why is there a difference in how missing values are handled in histograms and bar charts?

2.  What does `na.rm = TRUE` do in `mean()` and `sum()`?

3.  Recreate the frequency plot of `scheduled_dep_time` colored by whether the flight was cancelled or not.
    Also facet by the `cancelled` variable.
    Experiment with different values of the `scales` variable in the faceting function to mitigate the effect of more non-cancelled flights than cancelled flights.

Ωστόσο, αυτή το διάγραμμα δεν είναι καλό, επειδή υπάρχουν πολύ περισσότερες μη ακυρωμένες πτήσεις από ακυρωμένες πτήσεις.
Στην επόμενη ενότητα θα διερευνήσουμε ορισμένες τεχνικές για τη βελτίωση αυτής της σύγκρισης.

### Ασκήσεις

1.  Τι συμβαίνει με τις ελλιπείς τιμές σε ένα ιστόγραμμα; Τι συμβαίνει με τις ελλιπείς τιμές σε ένα ραβδόγραμμα; Γιατί υπάρχει διαφορά στον τρόπο χειρισμού των ελλιπών τιμών στα ιστογράμματα και στα ρανδογράμματα;

2.  Τι κάνει το `na.rm = TRUE` στη `mean()` και `sum()`;

3.  Δημιουργήστε ξανά το διάγραμμα συχνότητας του `scheduled_dep_time` χρωματισμένο ανάλογα με το αν η πτήση ακυρώθηκε ή όχι.
    Επίσης, δημιρουργήστε όψεις χρησιμοποιόντας τη μεταβλητή `cancelled`.
    Πειραματιστείτε με διαφορετικές τιμές της μεταβλητής `scales` στη συνάρτηση όψεων για να μετριαστεί η επίδραση περισσότερων μη ακυρωμένων πτήσεων από ακυρωμένες πτήσεις.

## Covariation

If variation describes the behavior *within* a variable, covariation describes the behavior *between* variables.
**Covariation** is the tendency for the values of two or more variables to vary together in a related way.
The best way to spot covariation is to visualize the relationship between two or more variables.

### A categorical and a numerical variable {#sec-cat-num}

For example, let's explore how the price of a diamond varies with its quality (measured by `cut`) using `geom_freqpoly()`:

## Συνδιακύμανση

Εάν η διακύμανση περιγράφει τη συμπεριφορά *εντός* μιας μεταβλητής, η συνδιακύμανση περιγράφει τη συμπεριφορά *μεταξύ* μεταβλητών.
**Συνδιακύμανση** είναι η τάση οι τιμές δύο ή περισσότερων μεταβλητών να ποικίλλουν μαζί με σχετικό τρόπο.
Ο καλύτερος τρόπος για να εντοπίσετε τη συνδιακύμανση είναι να απεικονίσετε τη σχέση μεταξύ δύο ή περισσότερων μεταβλητών.

### Μια κατηγορική και μια αριθμητική μεταβλητή {#sec-cat-num}

Για παράδειγμα, ας εξερευνήσουμε πώς η τιμή ενός διαμαντιού ποικίλλει ανάλογα με την ποιότητά του (μετρούμενη απο την `cut`) χρησιμοποιώντας τη `geom_freqpoly()`:

```{r}
#| fig-alt: |
#|   A frequency polygon of prices of diamonds where each cut of carat (Fair, 
#|   Good, Very Good, Premium, and Ideal) is represented with a different color 
#|   line. The x-axis ranges from 0 to 30000 and the y-axis ranges from 0 to 
#|   5000. The lines overlap a great deal, suggesting similar frequency 
#|   distributions of prices of diamonds. One notable feature is that 
#|   Ideal diamonds have the highest peak around 1500.

ggplot(diamonds, aes(x = price)) + 
  geom_freqpoly(aes(color = cut), binwidth = 500, linewidth = 0.75)
```

Note that ggplot2 uses an ordered color scale for `cut` because it's defined as an ordered factor variable in the data.
You'll learn more about these in @sec-ordered-factors.

The default appearance of `geom_freqpoly()` is not that useful here because the height, determined by the overall count, differs so much across `cut`s, making it hard to see the differences in the shapes of their distributions.

To make the comparison easier we need to swap what is displayed on the y-axis.
Instead of displaying count, we'll display the **density**, which is the count standardized so that the area under each frequency polygon is one.

Σημειώστε ότι η ggplot2 χρησιμοποιεί μια διατεταγμένη χρωματική κλίμακα για τη `cut` επειδή ορίζεται ως μια διατεταγμένη παραγοντική μεταβλητή (ordered factor variable) στα δεδομένα.
Θα μάθετε περισσότερα για αυτά στο @sec-ordered-factors.

Η προεπιλεγμένη ρύθμιση της `geom_freqpoly()` δεν είναι τόσο χρήσιμη εδώ επειδή το ύψος, που καθορίζεται από το συνολικό πλήθος, διαφέρει πολύ μεταξύ των τιμών της `cut`, καθιστώντας δύσκολο να δούμε τις διαφορές στα σχήματα των κατανομών τους.

Για να κάνουμε τη σύγκριση πιο εύκολη, πρέπει να μεταφέρουμε αυτό που εμφανίζεται στον άξονα y.
Αντί να εμφανίσουμε το πλήθος, θα εμφανίσουμε την **πυκνότητα**, η οποία είναι το τυποποιήμενο πλήθος έτσι ώστε η περιοχή κάτω από κάθε πολύγωνο συχνότητας να είναι ένα.

```{r}
#| fig-alt: |
#|   A frequency polygon of densities of prices of diamonds where each cut of 
#|   carat (Fair, Good, Very Good, Premium, and Ideal) is represented with a 
#|   different color line. The x-axis ranges from 0 to 20000. The lines overlap 
#|   a great deal, suggesting similar density distributions of prices of 
#|   diamonds. One notable feature is that all but Fair diamonds have high peaks 
#|   around a price of 1500 and Fair diamonds have a higher mean than others.

ggplot(diamonds, aes(x = price, y = after_stat(density))) + 
  geom_freqpoly(aes(color = cut), binwidth = 500, linewidth = 0.75)
```

Note that we're mapping the density the `y`, but since `density` is not a variable in the `diamonds` dataset, we need to first calculate it.
We use the `after_stat()` function to do so.

There's something rather surprising about this plot - it appears that fair diamonds (the lowest quality) have the highest average price!
But maybe that's because frequency polygons are a little hard to interpret - there's a lot going on in this plot.

A visually simpler plot for exploring this relationship is using side-by-side boxplots.

Σημειώστε ότι αντιστοιχίζουμε την πυκνότητα με την `y`, αλλά επειδή η `πυκνότητα` δεν είναι μεταβλητή στο σύνολο δεδομένων `diamonds`, πρέπει πρώτα να την υπολογίσουμε.
Για να το κάνουμε αυτό χρησιμοποιούμε τη λειτουργία `after_stat()`.

Υπάρχει κάτι μάλλον εκπληκτικό σε αυτό το διάγραμμα - φαίνεται ότι τα διαμάντια με ικανοποιητικό κόψιμο (η χαμηλότερη ποιότητα) έχουν την υψηλότερη μέση τιμή!
Αλλά ίσως αυτό συμβαίνει επειδή τα πολύγωνα συχνότητας είναι λίγο δύσκολο να ερμηνευτούν - υπάρχουν πολλά που συμβαίνουν σε αυτό το διάγραμμα.

Ένα οπτικά απλούστερο διάγραμμα για την εξερεύνηση αυτής της σχέσης είναι η χρήση θηκογραμμάτων το ένα δίπλα στο άλλο.

```{r}
#| fig-alt: |
#|   Side-by-side boxplots of prices of diamonds by cut. The distribution of 
#|   prices is right skewed for each cut (Fair, Good, Very Good, Premium, and 
#|   Ideal). The medians are close to each other, with the median for Ideal 
#|   diamonds lowest and that for Fair highest.

ggplot(diamonds, aes(x = cut, y = price)) +
  geom_boxplot()
```

We see much less information about the distribution, but the boxplots are much more compact so we can more easily compare them (and fit more on one plot).
It supports the counter-intuitive finding that better quality diamonds are typically cheaper!
In the exercises, you'll be challenged to figure out why.

`cut` is an ordered factor: fair is worse than good, which is worse than very good and so on.
Many categorical variables don't have such an intrinsic order, so you might want to reorder them to make a more informative display.
One way to do that is with `fct_reorder()`.
You'll learn more about that function in @sec-modifying-factor-order, but we want to give you a quick preview here because it's so useful.
For example, take the `class` variable in the `mpg` dataset.
You might be interested to know how highway mileage varies across classes:

Βλέπουμε πολύ λιγότερες πληροφορίες σχετικά με τη κατανομή, αλλά τα θηκογράμματα είναι πολύ πιο συμπαγή, ώστε να μπορούμε να τα συγκρίνουμε πιο εύκολα (και να χωρέσουν περισσότερα σε ένα διάγραμμα).
Υποστηρίζει το μη αναμενόμενο εύρημα ότι τα διαμάντια καλύτερης ποιότητας είναι συνήθως φθηνότερα!
Στις ασκήσεις, θα κληθείτε να καταλάβετε το γιατί.

Η μεταβλητή `cut` είναι μια διατεταγμένη παραγοντική μεταβλητή: το ικανοποιητικό κόψιμο είναι χειρότερο από το καλό, το οποίο είναι χειρότερο από το πολύ καλό και ούτω καθεξής.
Αρκετές κατηγορικές μεταβλητές δεν έχουν τέτοια εγγενή διάταξη, επομένως ίσως θελήσετε να τις αναδιατάξετε για να δημιοθργήσετε μια πιο κατατοπιστική οπτική.
Ένας τρόπος για να γίνει αυτό είναι με τη `fct_reorder()`.
Θα μάθετε περισσότερα για αυτήν τη συνάρτηση στο @sec-modifying-factor-order, αλλά θέλουμε να σας δώσουμε μια γρήγορη προεπισκόπηση εδώ καθώς ειναι αρκετά χρήσιμη.
Για παράδειγμα, πάρτε τη μεταβλητή `class` απο το σύνολο δεδομένων `mpg`.
Μπορεί να σας ενδιαφέρει να μάθετε πώς διαφέρει η χιλιομετρική απόσταση σε αυτοκινητόδρομο μεταξύ κατηγοριών αυτοκινήτων:

```{r}
#| fig-alt: |
#|   Side-by-side boxplots of highway mileages of cars by class. Classes are 
#|   on the x-axis (2seaters, compact, midsize, minivan, pickup, subcompact, 
#|   and suv).

ggplot(mpg, aes(x = class, y = hwy)) +
  geom_boxplot()
```

To make the trend easier to see, we can reorder `class` based on the median value of `hwy`:

Για να γίνει πιο ευδιάκριτη η τάση, μπορούμε να αναδιατάξουμε τη μεταβλητή `class` με βάση τη διάμεση τιμή της `hwy`:

```{r}
#| fig-alt: |
#|   Side-by-side boxplots of highway mileages of cars by class. Classes are 
#|   on the x-axis and ordered by increasing median highway mileage (pickup, 
#|   suv, minivan, 2seater, subcompact, compact, and midsize).

ggplot(mpg, aes(x = fct_reorder(class, hwy, median), y = hwy)) +
  geom_boxplot()
```

If you have long variable names, `geom_boxplot()` will work better if you flip it 90°.
You can do that by exchanging the x and y aesthetic mappings.

Εάν έχετε ονόματα μεταβλητών με μεγάλο αριθμό χαρακτήρων, η `geom_boxplot()` θα λειτουργήσει καλύτερα αν τα αναστρέψετε κατά 90°.
Μπορείτε να το εφαρμόσετε αλλάζοντας τις αισθητικές αντιστοιχίσεις x και y.

```{r}
#| fig-alt: |
#|   Side-by-side boxplots of highway mileages of cars by class. Classes are 
#|   on the y-axis and ordered by increasing median highway mileage.

ggplot(mpg, aes(x = hwy, y = fct_reorder(class, hwy, median))) +
  geom_boxplot()
```

#### Exercises

1.  Use what you've learned to improve the visualization of the departure times of cancelled vs. non-cancelled flights.

2.  Based on EDA, what variable in the diamonds dataset appears to be most important for predicting the price of a diamond?
    How is that variable correlated with cut?
    Why does the combination of those two relationships lead to lower quality diamonds being more expensive?

3.  Instead of exchanging the x and y variables, add `coord_flip()` as a new layer to the vertical boxplot to create a horizontal one.
    How does this compare to exchanging the variables?

4.  One problem with boxplots is that they were developed in an era of much smaller datasets and tend to display a prohibitively large number of "outlying values".
    One approach to remedy this problem is the letter value plot.
    Install the lvplot package, and try using `geom_lv()` to display the distribution of price vs. cut.
    What do you learn?
    How do you interpret the plots?

5.  Create a visualization of diamond prices vs. a categorical variable from the `diamonds` dataset using `geom_violin()`, then a faceted `geom_histogram()`, then a colored `geom_freqpoly()`, and then a colored `geom_density()`.
    Compare and contrast the four plots.
    What are the pros and cons of each method of visualizing the distribution of a numerical variable based on the levels of a categorical variable?

6.  If you have a small dataset, it's sometimes useful to use `geom_jitter()` to avoid overplotting to more easily see the relationship between a continuous and categorical variable.
    The ggbeeswarm package provides a number of methods similar to `geom_jitter()`.
    List them and briefly describe what each one does.

#### Ασκήσεις

1.  Χρησιμοποιήστε όσα έχετε μάθει για να βελτιώσετε την οπτικοποίηση των ωρών αναχώρησης ακυρωμένων έναντι μη ακυρωμένων πτήσεων.

2.  Με βάση την ΑΔΑ, ποια μεταβλητή στο σύνολο δεδομένων diamonds φαίνεται να είναι πιο σημαντική για την πρόβλεψη της τιμής ενός διαμαντιού; Πώς συσχετίζεται αυτή η μεταβλητή με τη cut; Γιατί ο συνδυασμός αυτών των δύο σχέσεων οδηγεί στο συμπέρασμα οτι είναι πιο ακριβά τα διαμάντια χαμηλότερης ποιότητας;

3.  Αντί να αλλάξετε τις μεταβλητές x και y μεταξύ τους, προσθέστε τη `coord_flip()` ως νέο επίπεδο στο κατακόρυφο θηκόγραμμα για να δημιουργήσετε ένα οριζόντιο.
    Πώς συγκρίνεται αυτό με την ανταλλαγή των μεταβλητών;

4.  Ένα πρόβλημα με τα θηκογράμματα είναι ότι αναπτύχθηκαν σε μια εποχή πολύ μικρότερων συνόλων δεδομένων και τείνουν να εμφανίζουν έναν απαγορευτικά μεγάλο αριθμό "ακραίων τιμών".
    Μια προσέγγιση για την επίλυση αυτού του προβλήματος είναι η γραφική παράσταση τιμής γράμματος.
    Εγκαταστήστε το πακέτο lvplot και δοκιμάστε να χρησιμοποιήσετε τη `geom_lv()` για να εμφανίσετε την κατανομή της μεταβλητής price έναντι της cut.
    Τι μαθαίνετε?
    Πώς ερμηνεύετε τα διαγράμματα;

5.  Δημιουργήστε μια απεικόνιση των τιμών των διαμαντιών έναντι μιας κατηγορηματικής μεταβλητής από το σύνολο δεδομένων `diamonds` χρησιμοποιώντας τη `geom_violin()`, στη συνέχεια ένα ιστόγραμμα με όψεις χρησιμοποιόντας τη `geom_histogram()`, έπειτα ένα πολύγωνο συχνότητας με χρωματισμό χρησιμοποιόντας τη `geom_freqpoly()`, και στη συνέχεια μια απεικόνηση πυκνότητας με χρωματισμό χρησιμοποιόντας τη `geom_densy()`.
    Συγκρίνετε και αντιπαραβάλλετε τα τέσσερα διαγράμματα.
    Ποια είναι τα πλεονεκτήματα και τα μειονεκτήματα κάθε μεθόδου οπτικοποίησης της κατανομής μιας αριθμητικής μεταβλητής με βάση τα επίπεδα μιας κατηγορικής μεταβλητής;

6.  Εάν έχετε ένα μικρό σύνολο δεδομένων, είναι μερικές φορές χρήσιμο να χρησιμοποιήσετε τη `geom_jitter()` για να αποφύγετε την οπτικοποίηση πολλαπλών στοιχείων έτσι ώστε η σχέση μεταξύ μιας συνεχούς και κατηγορικής μεταβλητής να είναι πιο εύκολα αντιληπτή.
    Το πακέτο ggbeeswarm παρέχει έναν αριθμό μεθόδων παρόμοιων με τη `geom_jitter()`.
    Καταγράψτε τα και περιγράψτε εν συντομία τι κάνει το καθένα.

### Two categorical variables

To visualize the covariation between categorical variables, you'll need to count the number of observations for each combination of levels of these categorical variables.
One way to do that is to rely on the built-in `geom_count()`:

### Δύο κατηγορικές μεταβλητές

Για να απεικονίσετε τη συνδιακύμανση μεταξύ κατηγορικών μεταβλητών, θα χρειαστεί να μετρήσετε τον αριθμό των παρατηρήσεων για κάθε συνδυασμό επιπέδων αυτών των κατηγορικών μεταβλητών.
Ένας τρόπος για να το κάνετε αυτό είναι να βασιστείτε στην ενσωματωμένη συνάρτηση `geom_count()`:

```{r}
#| fig-alt: |
#|   A scatterplot of color vs. cut of diamonds. There is one point for each
#|   combination of levels of cut (Fair, Good, Very Good, Premium, and Ideal) 
#|   and color (D, E, F, G, G, I, and J). The sizes of the points represent 
#|   the number of observations for that combination. The legend indicates 
#|   that these sizes range between 1000 and 4000.

ggplot(diamonds, aes(x = cut, y = color)) +
  geom_count()
```

The size of each circle in the plot displays how many observations occurred at each combination of values.
Covariation will appear as a strong correlation between specific x values and specific y values.

Another approach for exploring the relationship between these variables is computing the counts with dplyr:

Το μέγεθος κάθε κύκλου στο διάγραμμα δείχνει πόσες παρατηρήσεις υπάρχουν για κάθε συνδυασμό τιμών.
Η συνδιακύμανση θα εμφανιστεί ως ισχυρή συσχέτιση μεταξύ συγκεκριμένων τιμών x και συγκεκριμένων τιμών y.

Ένας άλλος τρόπος για τη διερεύνηση της σχέσης μεταξύ αυτών των μεταβλητών είναι ο υπολογισμός των μετρήσεων με τη dplyr:

```{r}
diamonds |> 
  count(color, cut)
```

Then visualize with `geom_tile()` and the fill aesthetic:

Στη συνέχεια, οπτοικοποιήστε με τη `geom_tile()` και το αισθητικό στοιχείο fill:

```{r}
#| fig-alt: |
#|   A tile plot of cut vs. color of diamonds. Each tile represents a 
#|   cut/color combination and tiles are colored according to the number of 
#|   observations in each tile. There are more Ideal diamonds than other cuts, 
#|   with the highest number being Ideal diamonds with color G. Fair diamonds 
#|   and diamonds with color I are the lowest in frequency.

diamonds |> 
  count(color, cut) |>  
  ggplot(aes(x = color, y = cut)) +
  geom_tile(aes(fill = n))
```

If the categorical variables are unordered, you might want to use the seriation package to simultaneously reorder the rows and columns in order to more clearly reveal interesting patterns.
For larger plots, you might want to try the heatmaply package, which creates interactive plots.

#### Exercises

1.  How could you rescale the count dataset above to more clearly show the distribution of cut within color, or color within cut?

2.  What different data insights do you get with a segmented bar chart if color is mapped to the `x` aesthetic and `cut` is mapped to the `fill` aesthetic?
    Calculate the counts that fall into each of the segments.

3.  Use `geom_tile()` together with dplyr to explore how average flight departure delays vary by destination and month of year.
    What makes the plot difficult to read?
    How could you improve it?

### Two numerical variables

You've already seen one great way to visualize the covariation between two numerical variables: draw a scatterplot with `geom_point()`.
You can see covariation as a pattern in the points.
For example, you can see a positive relationship between the carat size and price of a diamond: diamonds with more carats have a higher price.
The relationship is exponential.

Εάν οι κατηγορικές μεταβλητές δεν είναι ταξινομημένες, μπορείτε να χρησιμοποιήσετε το πακέτο seriation για να αναδιατάξετε τις γραμμές και τις στήλες, προκειμένου να αποκαλύψετε ακόμα πιο ξεκάθαρα ενδιαφέροντα μοτίβα.
Για μεγαλύτερα διαγράμματα, μπορείτε να δοκιμάσετε το πακέτο heatmaply, για διαδραστικά διαγράμματα.

#### Ασκήσεις

1.  Πώς θα μπορούσατε να αναδιαμορφώσετε το σύνολο δεδομένων πλήθους παραπάνω για να δείξετε με μεγαλύτερη σαφήνεια την κατανομή της κοπής ανα χρώμα ή του χρώματος ανα κοπή;

2.  Ποιες διαφορετικές πληροφορίες λαμβάνετε για τα δεδομένα με ένα τμηματοποιημένο ραβδόγραμμα εάν το χρώμα αντιστοιχιστεί στο αισθητικό στοιχείο `x` και η `cut` αντιστοιχιστεί στο αισθητικό στοιχείο `fill`; Υπολογίστε τις μετρήσεις που εμπίπτουν σε καθένα από τα τμήματα.

3.  Χρησιμοποιήστε τη `geom_tile()` μαζί με τη dplyr για να εξερευνήσετε πώς διαφέρουν οι μέσες καθυστερήσεις αναχώρησης πτήσεων ανά προορισμό και μήνα του έτους.
    Τι δυσκολεύει την ανάγνωση του διαγράμματος; Πώς θα μπορούσατε να το βελτιώσετε;

### Δύο αριθμητικές μεταβλητές

Έχετε ήδη δει έναν εξαιρετικό τρόπο οπτικοποίησης της συνδιακύμανσης μεταξύ δύο αριθμητικών μεταβλητών: σχεδιάστε ένα διάγραμμα διασποράς με τη `geom_point()`.
Μπορείτε να ερμηνεύσετε τη συνδιακύμανση ως το μοτίβο στα σημεία.
Για παράδειγμα, μπορείτε να δείτε μια θετική σχέση μεταξύ του μεγέθους των καρατίων και της τιμής ενός διαμαντιού: τα διαμάντια με περισσότερα καράτια έχουν υψηλότερη τιμή.
Η σχέση αυτή είναι εκθετική.

```{r}
#| dev: "png"
#| fig-alt: |
#|   A scatterplot of price vs. carat. The relationship is positive, somewhat 
#|   strong, and exponential.

ggplot(smaller, aes(x = carat, y = price)) +
  geom_point()
```

(In this section we'll use the `smaller` dataset to stay focused on the bulk of the diamonds that are smaller than 3 carats)

Scatterplots become less useful as the size of your dataset grows, because points begin to overplot, and pile up into areas of uniform black, making it hard to judge differences in the density of the data across the 2-dimensional space as well as making it hard to spot the trend.
You've already seen one way to fix the problem: using the `alpha` aesthetic to add transparency.

(Σε αυτήν την ενότητα θα χρησιμοποιήσουμε το σύνολο δεδομένων `smaller` για να παραμείνουμε εστιασμένοι στο μέρος των διαμαντιών που είναι μικρότερα από 3 καράτια)

Τα διαγράμματα διασποράς γίνονται λιγότερο χρήσιμα καθώς αυξάνεται το μέγεθος του συνόλου δεδομένων σας, επειδή τα σημεία αρχίζουν να συσσωρεύονται και να δημιουργουν περιοχές με μαύρο χρώμα.
Έτσι, καθίσταται δύσκολη η ικανότητά μας στην αντίληψη των διαφορών στην πυκνότητα των δεδομένων στις 2 διαστάσεις καθώς ακόμα και ο εντοπισμός τάσεων.
Έχετε ήδη δει έναν τρόπο για να διορθώσετε το πρόβλημα: να χρησιμοποιήσετε το αισθητικό στοιχείο `alpha` έτσι ώστε να προσθέσετε διαφάνεια.

```{r}
#| dev: "png"
#| fig-alt: |
#|   A scatterplot of price vs. carat. The relationship is positive, somewhat 
#|   strong, and exponential. The points are transparent, showing clusters where 
#|   the number of points is higher than other areas, The most obvious clusters 
#|   are for diamonds with 1, 1.5, and 2 carats.

ggplot(smaller, aes(x = carat, y = price)) + 
  geom_point(alpha = 1 / 100)
```

But using transparency can be challenging for very large datasets.
Another solution is to use bin.
Previously you used `geom_histogram()` and `geom_freqpoly()` to bin in one dimension.
Now you'll learn how to use `geom_bin2d()` and `geom_hex()` to bin in two dimensions.

`geom_bin2d()` and `geom_hex()` divide the coordinate plane into 2d bins and then use a fill color to display how many points fall into each bin.
`geom_bin2d()` creates rectangular bins.
`geom_hex()` creates hexagonal bins.
You will need to install the hexbin package to use `geom_hex()`.

Η χρήση της διαφάνειας, όμως, μπορεί να είναι δύσκολη για πολύ μεγάλα σύνολα δεδομένων.
Μια άλλη λύση είναι η χρήση πλαισίων με σκοπό την κατηγοριοποίηση (ή ομαδοποίηση).
Προηγουμένως χρησιμοποιούσατε τις `geom_histogram()` και `geom_freqpoly()` για να κατηγοριοποιήσετε σε μία διάσταση.
Τώρα θα μάθετε πώς να χρησιμοποιείτε τη `geom_bin2d()` και τη `geom_hex()` για να κατηγοριοποιήσετε σε δύο διαστάσεις.

Οι `geom_bin2d()` και `geom_hex()` διαιρούν το επίπεδο συντεταγμένων σε πλαίσια δύο διαστάσεων και στη συνέχεια χρησιμοποιούν αντίστοιχα χρώματα για να εμφανίσουν πόσα σημεία ανοίκουν σε κάθε πλαίσιο.
Η `geom_bin2d()` δημιουργεί ορθογώνια πλαίσια.
Η `geom_hex()` δημιουργεί εξάγωνα πλαίσια.
Θα χρειαστεί να εγκαταστήσετε το πακέτο hexbin για να χρησιμοποιήσετε τη `geom_hex()`.

```{r}
#| layout-ncol: 2
#| fig-width: 3
#| fig-alt: |
#|   Plot 1: A binned density plot of price vs. carat. Plot 2: A hexagonal bin 
#|   plot of price vs. carat. Both plots show that the highest density of 
#|   diamonds have low carats and low prices.

ggplot(smaller, aes(x = carat, y = price)) +
  geom_bin2d()

# install.packages("hexbin")
ggplot(smaller, aes(x = carat, y = price)) +
  geom_hex()
```

Another option is to bin one continuous variable so it acts like a categorical variable.
Then you can use one of the techniques for visualizing the combination of a categorical and a continuous variable that you learned about.
For example, you could bin `carat` and then for each group, display a boxplot:

Μια άλλη επιλογή είναι βάλετε κατηγορίες μια συνεχή μεταβλητή έτσι ώστε να λειτουργεί σαν μια κατηγορική μεταβλητή.
Στη συνέχεια, μπορείτε να χρησιμοποιήσετε μία από τις τεχνικές οπτικοποίησης του συνδυασμού μεταξύ μιας κατηγορικής και μιας συνεχούς μεταβλητής για την οποία μάθατε.
Για παράδειγμα, θα μπορούσατε να κατηγοριοποήσετε τη μεταβλητή `carat` και, στη συνέχεια, για κάθε ομάδα, να παρουσιάσετε ένα θηκόγραμμα:

```{r}
#| fig-alt: |
#|   Side-by-side box plots of price by carat. Each box plot represents diamonds 
#|   that are 0.1 carats apart in weight. The box plots show that as carat 
#|   increases the median price increases as well. Additionally, diamonds with 
#|   1.5 carats or lower have right skewed price distributions, 1.5 to 2 have 
#|   roughly symmetric price distributions, and diamonds that weigh more have 
#|   left skewed distributions. Cheaper, smaller diamonds have outliers on the 
#|   higher end, more expensive, bigger diamonds have outliers on the lower end.

ggplot(smaller, aes(x = carat, y = price)) + 
  geom_boxplot(aes(group = cut_width(carat, 0.1)))
```

`cut_width(x, width)`, as used above, divides `x` into bins of width `width`.
By default, boxplots look roughly the same (apart from number of outliers) regardless of how many observations there are, so it's difficult to tell that each boxplot summaries a different number of points.
One way to show that is to make the width of the boxplot proportional to the number of points with `varwidth = TRUE`.

#### Exercises

1.  Instead of summarizing the conditional distribution with a boxplot, you could use a frequency polygon.
    What do you need to consider when using `cut_width()` vs. `cut_number()`?
    How does that impact a visualization of the 2d distribution of `carat` and `price`?

2.  Visualize the distribution of `carat`, partitioned by `price`.

3.  How does the price distribution of very large diamonds compare to small diamonds?
    Is it as you expect, or does it surprise you?

4.  Combine two of the techniques you've learned to visualize the combined distribution of cut, carat, and price.

5.  Two dimensional plots reveal outliers that are not visible in one dimensional plots.
    For example, some points in the following plot have an unusual combination of `x` and `y` values, which makes the points outliers even though their `x` and `y` values appear normal when examined separately.
    Why is a scatterplot a better display than a binned plot for this case?

Η `cut_width(x, width)`, όπως χρησιμοποιείται παραπάνω, διαιρεί το όρισμα `x` σε πλαίσια πλάτους `width`.
Από προεπιλογή, τα θηκογράμματα φαίνονται περίπου τα ίδια (εκτός από τον αριθμό των ακραίων τιμών) ανεξάρτητα από το πόσες παρατηρήσεις υπάρχουν, επομένως είναι δύσκολο να πούμε ότι κάθε γραφική δίνει μια σύνοψη απο διαφορετικό αριθμό σημείων.
Για να μπορέσετε να το δείξετε αυτό, ένας τρόπος περιλαμβάνει να κάνετε το πλάτος του θηκογράμματος ανάλογο με τον αριθμό των σημείων θέτοντας `varwidth = TRUE`.

#### Ασκήσεις

1.  Αντί να συνοψίζετε την υπό όρους κατανομή με ένα θηκόγραμμα, θα μπορούσατε να χρησιμοποιήσετε ένα πολύγωνο συχνότητας.
    Τι πρέπει να λάβετε υπόψιν όταν χρησιμοποιείτε τη `cut_width()` έναντι της `cut_number()`; Με ποιο τρόπο επηρεάζει αυτό μια οπτικοποίηση της δισδιάστατης κατανομής των μεταβλητών `carats` και `price`;

2.  Οπτικοποιήστε την κατανομή της `carat`, ανα `price`.

3.  Πώς συγκρίνεται η κατανομή των τιμών των πολύ μεγάλων διαμαντιών με τα μικρά διαμάντια; Είναι όπως το περιμένατε ή σας εκπλήσσει;

4.  Συνδυάστε δύο από τις τεχνικές που έχετε μάθει για να απεικονίσετε τη συνδυασμένη κατανομή των μεταβλητών cut, carat, και price.

5.  Οι δισδιάστατες γραφικές παραστάσεις αποκαλύπτουν ακραίες τιμές που δεν είναι ορατές σε μονοδιάστατες γραφικές παραστάσεις.
    Για παράδειγμα, ορισμένα σημεία στην ακόλουθη γραφική παράσταση έχουν έναν ασυνήθιστο συνδυασμό τιμών `x` και `y`, που καθιστά τα σημεία ακραία, παρόλο που οι τιμές `x` και `y` φαίνονται κανονικές όταν εξετάζονται χωριστά.
    Γιατί ένα διάγραμμα διασποράς είναι καλύτερη απεικόνιση από ένα διάγραμμα με πλαίσια για αυτήν την περίπτωση;

    ```{r}
    #| eval: false
    diamonds |> 
      filter(x >= 4) |> 
      ggplot(aes(x = x, y = y)) +
      geom_point() +
      coord_cartesian(xlim = c(4, 11), ylim = c(4, 11))
    ```

6.  Instead of creating boxes of equal width with `cut_width()`, we could create boxes that contain roughly equal number of points with `cut_number()`.
    What are the advantages and disadvantages of this approach?

7.  Αντί να δημιουργήσουμε κατηγορίες ίσου πλάτους με τη `cut_width()`, θα μπορούσαμε να δημιουργήσουμε πλαίσια που περιέχουν περίπου ίσο αριθμό σημείων με τη `cut_number()`.
    Ποια είναι τα πλεονεκτήματα και τα μειονεκτήματα αυτής της προσέγγισης;

    ```{r}
    #| eval: false
    ggplot(smaller, aes(x = carat, y = price)) + 
      geom_boxplot(aes(group = cut_number(carat, 20)))
    ```

## Patterns and models

If a systematic relationship exists between two variables it will appear as a pattern in the data.
If you spot a pattern, ask yourself:

-   Could this pattern be due to coincidence (i.e. random chance)?

-   How can you describe the relationship implied by the pattern?

-   How strong is the relationship implied by the pattern?

-   What other variables might affect the relationship?

-   Does the relationship change if you look at individual subgroups of the data?

Patterns in your data provide clues about relationships, i.e., they reveal covariation.
If you think of variation as a phenomenon that creates uncertainty, covariation is a phenomenon that reduces it.
If two variables covary, you can use the values of one variable to make better predictions about the values of the second.
If the covariation is due to a causal relationship (a special case), then you can use the value of one variable to control the value of the second.

Models are a tool for extracting patterns out of data.
For example, consider the diamonds data.
It's hard to understand the relationship between cut and price, because cut and carat, and carat and price are tightly related.
It's possible to use a model to remove the very strong relationship between price and carat so we can explore the subtleties that remain.
The following code fits a model that predicts `price` from `carat` and then computes the residuals (the difference between the predicted value and the actual value).
The residuals give us a view of the price of the diamond, once the effect of carat has been removed.
Note that instead of using the raw values of `price` and `carat`, we log transform them first, and fit a model to the log-transformed values.
Then, we exponentiate the residuals to put them back in the scale of raw prices.

## Μοτίβα και μοντέλα

Εάν υπάρχει συστηματική σχέση μεταξύ δύο μεταβλητών στα δεδομένα, αυτή θα εμφανίζεται με τη μορφή μοτίβου.
Εαν εντοπίσετε ένα μοτίβο, αναρωτηθείτε:

-   Θα μπορούσε αυτό το μοτίβο να οφείλεται σε σύμπτωση (δηλαδή τυχαία πιθανότητα);

-   Πώς μπορείτε να περιγράψετε τη σχέση που εμφανίζεται από το μοτίβο;

-   Πόσο ισχυρή είναι η σχέση που εμφανίζεται από το μοτίβο;

-   Ποιες άλλες μεταβλητές μπορεί να επηρεάσουν τη σχέση;

-   Αλλάζει η σχέση αν κοιτάξετε μεμονωμένες υπο-ομάδες των δεδομένων;

Τα μοτίβα στα δεδομένα σας παρέχουν ενδείξεις για τις σχέσεις, δηλαδή αποκαλύπτουν συνδιακύμανση.
Εάν σκέφτεστε τη διακύμανση ως ένα φαινόμενο που δημιουργεί αβεβαιότητα, απο την άλλη, η συνδιακύμανση είναι ένα φαινόμενο που τη μειώνει.
Εάν δύο μεταβλητές μεταβάλλονται με τον ίδιο τρόπο, μπορείτε να χρησιμοποιήσετε τις τιμές μιας μεταβλητής για να κάνετε καλύτερες προβλέψεις σχετικά με τις τιμές της δεύτερης.
Εάν η συνδιακύμανση οφείλεται σε μια αιτιώδη σχέση (αυτή είναι μια ειδική περίπτωση), τότε μπορείτε να χρησιμοποιήσετε την τιμή μιας μεταβλητής για τον έλεγχο της τιμής της δεύτερης.

Τα μοντέλα είναι ένα εργαλείο για την εξαγωγή μοτίβων από δεδομένα.
Για παράδειγμα, θεωρείστε τα δεδομένα των διαμαντιών.
Είναι δύσκολο να κατανοήσουμε τη σχέση μεταξύ κοπής και τιμής, επειδή η κοπή και το καράτι, και το καράτι και η τιμή συνδέονται στενά.
Είναι δυνατό να χρησιμοποιήσουμε ένα μοντέλο για να αφαιρέσουμε την ισχυρή σχέση μεταξύ τιμής και καρατίου, ώστε να μπορέσουμε να εξερευνήσουμε τις λεπτομέρειες που παραμένουν.
Ο παρακάτω κώδικας προσαρμόζει ένα μοντέλο που προβλέπει την μεταβλητή `price` από τη `carat` και στη συνέχεια υπολογίζει τα κατάλοιπα της πρόβλεψης (residuals) (η διαφορά μεταξύ της προβλεπόμενης τιμής και της πραγματικής τιμής).
Τα κατάλοιπα μας δίνουν μια άποψη της τιμής του διαμαντιού, αφού αφαιρεθεί η επίδραση του καρατιού.
Σημειώστε ότι αντί να χρησιμοποιούμε τις αρχικές τιμές των μεταβλητών `price` και `carat`, υπολογίζουμε τον λογάριθμο αυτών πρώτα και προσαρμόζουμε ένα μοντέλο στις λογαριθμισμένες τιμές.
Στη συνέχεια, υπολογίζουμε την εκθετική συνάρτηση με βάση το e των καταλοίπων για να τα επαναφέρουμε στην κλίμακα των αρχικών τιμών.

```{r}
#| message: false
#| dev: "png"
#| fig-alt: |
#|   A scatterplot of residuals vs. carat of diamonds. The x-axis ranges from 0 
#|   to 5, the y-axis ranges from 0 to almost 4. Much of the data are clustered 
#|   around low values of carat and residuals. There is a clear, curved pattern 
#|   showing decrease in residuals as carat increases.

library(tidymodels)

diamonds <- diamonds |>
  mutate(
    log_price = log(price),
    log_carat = log(carat)
  )

diamonds_fit <- linear_reg() |>
  fit(log_price ~ log_carat, data = diamonds)

diamonds_aug <- augment(diamonds_fit, new_data = diamonds) |>
  mutate(.resid = exp(.resid))

ggplot(diamonds_aug, aes(x = carat, y = .resid)) + 
  geom_point()
```

Once you've removed the strong relationship between carat and price, you can see what you expect in the relationship between cut and price: relative to their size, better quality diamonds are more expensive.

Μόλις αφαιρέσετε την ισχυρή σχέση μεταξύ καρατιών και τιμής, μπορείτε να δείτε αυτό που περιμένετε στη σχέση μεταξύ κοπής και τιμής: σε σχέση με το μέγεθός τους, τα διαμάντια καλύτερης ποιότητας είναι πιο ακριβά.

```{r}
#| fig-alt: |
#|   Side-by-side box plots of residuals by cut. The x-axis displays the various 
#|   cuts (Fair to Ideal), the y-axis ranges from 0 to almost 5. The medians are 
#|   quite similar, between roughly 0.75 to 1.25. Each of the distributions of 
#|   residuals is right skewed, with many outliers on the higher end.

ggplot(diamonds_aug, aes(x = cut, y = .resid)) + 
  geom_boxplot()
```

We're not discussing modelling in this book because understanding what models are and how they work is easiest once you have tools of data wrangling and programming in hand.

## Summary

In this chapter you've learned a variety of tools to help you understand the variation within your data.
You've seen techniques that work with a single variable at a time and with a pair of variables.
This might seem painfully restrictive if you have tens or hundreds of variables in your data, but they're foundation upon which all other techniques are built.

In the next chapter, we'll focus on the tools we can use to communicate our results.

Σε αυτό το βιβλίο δεν συζητάμε για τη μοντελοποίηση επειδή είναι πιο εύκολο να κατανοήσετε τι είναι τα μοντέλα και πώς λειτουργούν όταν έχετε στη διάθεσή σας εργαλεία μετασχηματισμού δεδομένων και προγραμματισμού.

## Περίληψη

Σε αυτό το κεφάλαιο έχετε μάθει μια ευρεία γκάμα εργαλείων που θα σας βοηθήσουν να κατανοήσετε τη διακύμανση στα δεδομένα σας.
Έχετε δει τεχνικές που λειτουργούν με μία μόνο μεταβλητή κάθε φορά όσο και με ζεύγη μεταβλητών.
Μπορεί να σας φάνηκε οδυνηρά περιοριστικό εάν έχετε δεκάδες ή εκατοντάδες μεταβλητές στο σύνολο των δεδομένων σας, αλλά αποτελούν τη βάση πάνω στην οποία χτίζονται όλες οι άλλες τεχνικές.

Στο επόμενο κεφάλαιο, θα επικεντρωθούμε στα εργαλεία που μπορούμε να χρησιμοποιήσουμε για να επικοινωνήσουμε τα αποτελέσματά μας.
