# Συναρτήσεις {#sec-functions}

```{r}
#| echo: false

source("_common.R")
```

## Εισαγωγή

Ένας από τους καλύτερους τρόπους για να βελτιώσετε τις ικανότητές σας ως επιστήμονας δεδομένων είναι να γράψετε συναρτήσεις.
Οι συναρτήσεις σας επιτρέπουν να αυτοματοποιείτε συχνές εργασίες με έναν πιο ισχυρό και γενικευμένο τρόπο από την αντιγραφή και επικόλληση.
Η σύνταξη μιας συνάρτησης έχει τέσσερα μεγάλα πλεονεκτήματα σε σχέση με τη χρήση της αντιγραφής και επικόλλησης:

1.  Μπορείτε να δώσετε σε μια συνάρτηση ένα όνομα που να θυμάστε και που κάνει τον κώδικά σας πιο κατανοητό.

2.  Καθώς οι απαιτήσεις αλλάζουν, χρειάζεται μόνο να αλλάξετε τον κώδικά σας σε ένα σημείο, αντί για πολλά.

3.  Εξαλείφετε την πιθανότητα να αναπαράγετε λάθη που θα κάνατε χρησιμοποιώντας την αντιγραφή και επικόλληση (δηλαδή ενημερώνοντας ένα όνομα μεταβλητής σε ένα μέρος, αλλά όχι σε άλλο).

4.  Διευκολύνει την επαναχρησιμοποίηση του κώδικά σας από project σε project, αυξάνοντας την παραγωγικότητά σας με την πάροδο του χρόνου.

Ένας καλός εμπειρικός κανόνας είναι να εξετάζετε το ενδεχόμενο να γράψετε μια συνάρτηση κάθε φορά που έχετε αντιγράψει και επικολλήσει ένα κομμάτι κώδικα περισσότερες από δύο φορές (δηλαδή έχετε τρία αντίγραφα του ίδιου κώδικα).
Σε αυτό το κεφάλαιο, θα μάθετε για τρεις χρήσιμους τύπους συναρτήσεων:

-   Οι διανυσματικές συναρτήσεις λαμβάνουν ένα ή περισσότερα διανύσματα ως είσοδο και επιστρέφουν ένα διάνυσμα ως έξοδο.
-   Οι συναρτήσεις που εφαρμόζονται σε πλαίσια δεδομένων λαμβάνουν ένα πλαίσιο δεδομένων ως είσοδο και επιστρέφουν ένα πλαίσιο δεδομένων ως έξοδο.
-   Συναρτήσεις διαγραμμάτων που λαμβάνουν ένα πλαίσιο δεδομένων ως είσοδο και επιστρέφουν ένα διάγραμμα ως έξοδο.

Κάθε μία από αυτές τις ενότητες περιλαμβάνει αρκετά παραδείγματα που θα σας βοηθήσουν να γενικεύσετε μοτίβα που βλέπετε.
Αυτά τα παραδείγματα δεν θα ήταν διαθέσιμα χωρίς τη βοήθεια των φίλων μας στο twitter και σας προτείνουμε να ακολουθήσετε τους συνδέσμους στο σχόλιο για να δείτε τις αρχικές ιδεές.
Μπορεί επίσης να θέλετε να διαβάσετε τα αρχικά tweets για τις [γενικές λειτουργίες](https://twitter.com/hadleywickham/status/1571603361350164486) και [συναρτήσεις διαγραμμάτων](https://twitter.com/hadleywickham/status/1574373127384957) για να δείτε ακόμα περισσότερες συναρτήσεις.

### Προαπαιτούμενα

Θα συνοψήσουμε μια ποικιλία συναρτήσεων από όλο το tidyverse.
Θα χρησιμοποιήσουμε επίσης το σύνολο δεδομένων nycflights13 για να εφαρμόσουμε τις συναρτήσεις μας.

```{r}
#| message: false
library(tidyverse)
library(nycflights13)
```

## Διανυσματικές συναρτήσεις

Θα ξεκινήσουμε με τις διανυσματικές συναρτήσεις: συναρτήσεις που παίρνουν ένα ή περισσότερα διανύσματα ως είσοδο και επιστρέφουν ένα διάνυσμα ως αποτέλεσμα.
Για παράδειγμα, ρίξτε μια ματιά σε αυτόν τον κώδικα.
Τι κάνει;

```{r}
df <- tibble(
  a = rnorm(5),
  b = rnorm(5),
  c = rnorm(5),
  d = rnorm(5),
)

df |> mutate(
  a = (a - min(a, na.rm = TRUE)) / 
    (max(a, na.rm = TRUE) - min(a, na.rm = TRUE)),
  b = (b - min(b, na.rm = TRUE)) / 
    (max(b, na.rm = TRUE) - min(a, na.rm = TRUE)),
  c = (c - min(c, na.rm = TRUE)) / 
    (max(c, na.rm = TRUE) - min(c, na.rm = TRUE)),
  d = (d - min(d, na.rm = TRUE)) / 
    (max(d, na.rm = TRUE) - min(d, na.rm = TRUE)),
)
```

Ίσως μπορείτε να καταλάβετε ότι ο κώδικας αλλάζει τη κλίμακα κάθε στήλης έτσι ώστε κάθε μια να έχει εύρος από 0 έως 1.
Βρήκατε όμως το λάθος; Όταν ο Hadley έγραψε αυτόν τον κώδικα, έκανε ένα λάθος κατά την αντιγραφή και επικόλληση και ξέχασε να αλλάξει το `a` σε `b`.
Η αποτροπή αυτού του τύπου λάθους είναι ένας πολύ καλός λόγος για να μάθετε πώς να γράφετε συναρτήσεις.

### Σύνταξη μιας συνάρτησης

Για να γράψετε μια συνάρτηση, πρέπει πρώτα να αναλύσετε τον κώδικα που επαναλαμβάνετε για να υπολογίσετε ποια μέρη του είναι σταθερά και ποια μέρη του μπορούν να αλλάζουν.
Αν πάρουμε τον παραπάνω κώδικα και τον βγάλουμε έξω από τη `mutate()`, είναι λίγο πιο εύκολο να δούμε το μοτίβο γιατί κάθε επανάληψη είναι πλέον μία γραμμή:

```{r}
#| eval: false

(a - min(a, na.rm = TRUE)) / (max(a, na.rm = TRUE) - min(a, na.rm = TRUE))
(b - min(b, na.rm = TRUE)) / (max(b, na.rm = TRUE) - min(b, na.rm = TRUE))
(c - min(c, na.rm = TRUE)) / (max(c, na.rm = TRUE) - min(c, na.rm = TRUE))
(d - min(d, na.rm = TRUE)) / (max(d, na.rm = TRUE) - min(d, na.rm = TRUE))  
```

Για να το κάνουμε λίγο πιο σαφές, μπορούμε να αντικαταστήσουμε το κομμάτι που αλλάζει με `█`:

```{r}
#| eval: false
(█ - min(█, na.rm = TRUE)) / (max(█, na.rm = TRUE) - min(█, na.rm = TRUE))
```

Για να το μετατρέψετε σε συνάρτηση χρειάζεστε τρία πράγματα:

1.  Ένα **όνομα**.
    Εδώ θα χρησιμοποιήσουμε το `rescale01` επειδή αυτή η συνάρτηση αλλάζει την κλίμακα ενός διανύσματος ώστε να βρίσκεται μεταξύ 0 και 1.

2.  Τα **ορίσματα**.
    Τα ορίσματα είναι πράγματα που μπορεί να διαφέρουν απο εκτέλεση σε εκτέλεση και η ανάλυσή μας παραπάνω μας λέει ότι έχουμε μόνο ένα.
    Θα το ονομάσουμε `x` καθώς έτσι συνηθίζεται για ένα αριθμητικό διάνυσμα.

3.  Το **σώμα**.
    Το σώμα είναι ο κώδικας που επαναλαμβάνεται σε όλες τις εκτελέσεις.

Στη συνέχεια, δημιουργείτε μια συνάρτηση ακολουθώντας το παρακάτω πρότυπο:

```{r}
name <- function(arguments) {
  body
}
```

Στην συγκεκριμένη περίπτωση έχουμε:

```{r}
rescale01 <- function(x) {
  (x - min(x, na.rm = TRUE)) / (max(x, na.rm = TRUE) - min(x, na.rm = TRUE))
}
```

Σε αυτό το σημείο, μπορείτε να δοκιμάσετε μερικές απλές τιμές για να βεβαιωθείτε ότι έχετε αποτυπώσει σωστά τη λογική:

```{r}
rescale01(c(-10, 0, 10))
rescale01(c(1, 2, 3, NA, 5))
```

Στη συνέχεια, μπορείτε να μεταφέρετε τη συνάρτηση στη `mutate()` ως:

```{r}
df |> mutate(
  a = rescale01(a),
  b = rescale01(b),
  c = rescale01(c),
  d = rescale01(d),
)
```

(Στο @sec-iteration, θα μάθετε πώς να χρησιμοποιείτε την `across()` για να μειώσετε ακόμη περισσότερο την επανάλληψη έτσι ώστε το μόνο που θα χρειαστείτε θα είναι `df |> mutate(across(a:d, rescale01))`).

### Βελτιώνοντας τη συνάρτησή μας

Μπορεί να παρατηρήσετε ότι η συνάρτηση `rescale01()` κάνει κάποια περιττά βήματα --- αντί να υπολογίσουμε τη `min()` δύο φορές και τη `max()` μια φορά θα μπορούσαμε να υπολογίσουμε την ελάχιστη και τη μέγιστη τιμή σε ένα βήμα με τη `range()`:

```{r}
rescale01 <- function(x) {
  rng <- range(x, na.rm = TRUE)
  (x - rng[1]) / (rng[2] - rng[1])
}
```

Ή θα μπορούσατε να δοκιμάσετε αυτή τη συνάρτηση σε ένα διάνυσμα που περιέχει μια τιμή απείρου:

```{r}
x <- c(1:10, Inf)
rescale01(x)
```

Το αποτέλεσμα δεν είναι πολύ βοηθητικό, έτσι θα μπορούσαμε να ζητήσουμε απο τη `range()` να παραβλέπει τιμές απείρου:

```{r}
rescale01 <- function(x) {
  rng <- range(x, na.rm = TRUE, finite = TRUE)
  (x - rng[1]) / (rng[2] - rng[1])
}

rescale01(x)
```

Οι αλλαγές αυτές απεικονίζουν ένα σημαντικό πλεονέκτημα των συναρτήσεων: επειδή έχουμε μετακινήσει τον επαναλαμβανόμενο κώδικα σε μια συνάρτηση, οι αλλαγές μπορούν να γίνουν μόνο σε ένα μέρος.

### Συναρτήσεις mutate

Έχετε πλέον τη βασική ιδέα των συναρτήσεων, ας ρίξουμε μια ματιά και σε μερικά παραδείγματα.
Θα ξεκινήσουμε εξετάζοντας τις συναρτήσεις "mutate", δηλαδή συναρτήσεις που λειτουργούν καλά στο εσωτερικό των `mutate()` και `filter()` επειδή επιστρέφουν μια έξοδο ίδιου μεγέθους με την είσοδο.

Ας ξεκινήσουμε με μια απλή παραλλαγή της `rescale01()`.
Ίσως θέλετε να κάνετε έναν Z-score υπολογισμό, αλλάζοντας τη κλίμακα ένός διανύσματος ώστε να έχει μέσο όρο μηδέν και τυπική απόκλιση ίση με ένα:

```{r}
z_score <- function(x) {
  (x - mean(x, na.rm = TRUE)) / sd(x, na.rm = TRUE)
}
```

Ή ίσως θέλετε να βάλετε την `case_when()` μέσα σε μία νέα συνάρτηση και να της δώσετε ένα χρήσιμο όνομα.
Για παράδειγμα, η παρακάτω συνάρτηση `clamp()` διασφαλίζει ότι όλες οι τιμές ενός διανύσματος βρίσκονται μεταξύ ενός ελάχιστου ή ενός μέγιστου:

```{r}
clamp <- function(x, min, max) {
  case_when(
    x < min ~ min,
    x > max ~ max,
    .default = x
  )
}

clamp(1:10, min = 3, max = 7)
```

Φυσικά οι συναρτήσεις δεν χρειάζεται να λειτουργούν μόνο με αριθμητικές μεταβλητές.
Ίσως θέλετε να κάνετε μερικούς επαναλαμβανόμενους χειρισμούς σε κείμενο.
Ίσως χρειαστεί να κάνετε τον πρώτο χαρακτήρα κεφαλαίο:

```{r}
first_upper <- function(x) {
  str_sub(x, 1, 1) <- str_to_upper(str_sub(x, 1, 1))
  x
}

first_upper("hello")
```

Ή ίσως θέλετε να αφαιρέσετε τα σύμβολα ποσοστού, τα κόμματα και τα σύμβολα του δολαρίου από ένα κείμενο πριν το μετατρέψετε σε αριθμό:

```{r}
# https://twitter.com/NVlabormarket/status/1571939851922198530
clean_number <- function(x) {
  is_pct <- str_detect(x, "%")
  num <- x |> 
    str_remove_all("%") |> 
    str_remove_all(",") |> 
    str_remove_all(fixed("$")) |> 
    as.numeric()
  if_else(is_pct, num / 100, num)
}

clean_number("$12,300")
clean_number("45%")
```

Μερικές φορές οι συναρτήσεις σας θα είναι εξαιρετικά εξειδικευμένες ως προς ένα βήμα μιας ανάλυσης δεδομένων.
Για παράδειγμα, εάν έχετε έναν αριθμό μεταβλητών που χρησιμοποιούν κωδικούς για να αναδείξουν κενές τιμές σαν τους 997, 998 ή 999, ίσως θελήσετε να γράψετε μια συνάρτηση για να τις αντικαταστήσετε με `NA`:

```{r}
fix_na <- function(x) {
  if_else(x %in% c(997, 998, 999), NA, x)
}
```

Έχουμε επικεντρωθεί σε παραδείγματα που λαμβάνουν ένα μόνο διάνυσμα επειδή πιστεύουμε ότι είναι τα πιο κοινά.
Δεν υπάρχει κανένας λόγος όμως που η συνάρτησή σας δεν μπορεί να λάβει ως είσοδο πολλαπλά διανύσματα.

### Συναρτήσεις σύνοψης

Μια άλλη σημαντική οικογένεια συναρτήσεων με διανύσματα ως είσοδο είναι οι συναρτήσεις σύνοψης.
Συναρτήσεις, δηλαδή, που επιστρέφουν μία μόνο τιμή για χρήση στη `summarize()`.
Κάποιες φορές μπορεί να είναι απλώς θέμα ορισμού ενός ή δύο προεπιλεγμένων ορισμάτων:

```{r}
commas <- function(x) {
  str_flatten(x, collapse = ", ", last = " and ")
}

commas(c("cat", "dog", "pigeon"))
```

Ή μπορείτε να "καλύψετε" μέσα σε μια συνάρτηση έναν απλό υπολογισμό, όπως αυτόν για του συντελεστή διακύμανσης, ο οποίος διαιρεί την τυπική απόκλιση με τον μέσο όρο:

```{r}
cv <- function(x, na.rm = FALSE) {
  sd(x, na.rm = na.rm) / mean(x, na.rm = na.rm)
}

cv(runif(100, min = 0, max = 50))
cv(runif(100, min = 0, max = 500))
```

Ή ίσως θέλετε απλά να κάνετε ένα κοινό μοτίβο πιο εύκολο να θυμάστε δίνοντάς του ένα αξέχαστο όνομα:

```{r}
# https://twitter.com/gbganalyst/status/1571619641390252033
n_missing <- function(x) {
  sum(is.na(x))
} 
```

Μπορείτε επίσης να γράψετε συναρτήσεις με πολλαπλές εισόδους.
Για παράδειγμα, ίσως θέλετε να υπολογίσετε το μέσο απόλυτο ποσοστιαίο σφάλμα για να σας βοηθήσει να συγκρίνετε τις προβλέψεις ενός μοντέλου με τις πραγματικές τιμές:

```{r}
# https://twitter.com/neilgcurrie/status/1571607727255834625
mape <- function(actual, predicted) {
  sum(abs((actual - predicted) / actual)) / length(actual)
}
```

::: callout-note
## RStudio

Μόλις ξεκινήσετε να γράφετε συναρτήσεις, υπάρχουν δύο εξαιρετικά χρήσιμες συντομεύσεις στο RStudio:

-   Για να βρείτε τον ορισμό μιας συνάρτησης που έχετε γράψει, τοποθετήστε τον κέρσορα στο όνομα της συνάρτησης και πατήστε `F2`.

-   Για να μεταβείτε γρήγορα σε μια συνάρτηση, πατήστε `Ctrl + .` για να ανοίξετε τη λειτουργία εύρεσης αρχείων και συναρτήσεων και πληκτρολογήστε τα πρώτα γράμματα του ονόματος της συνάρτησής σας.
    Μπορείτε επίσης να πλοηγηθείτε σε αρχεία, ενότητες Quarto και πολλά άλλα, καθιστώντας το ένα πολύ εύχρηστο εργαλείο πλοήγησης.
:::

### Ασκήσεις

1.  Εξασκηθείτε στη μετατροπή των παρακάτω αποσπασμάτων κώδικα σε συναρτήσεις.
    Σκεφτείτε τι κάνει κάθε λειτουργία.
    Πώς θα τις λέγατε; Πόσα ορίσματα χρειάζονται;

    ```{r}
    #| eval: false

    mean(is.na(x))
    mean(is.na(y))
    mean(is.na(z))

    x / sum(x, na.rm = TRUE)
    y / sum(y, na.rm = TRUE)
    z / sum(z, na.rm = TRUE)

    round(x / sum(x, na.rm = TRUE) * 100, 1)
    round(y / sum(y, na.rm = TRUE) * 100, 1)
    round(z / sum(z, na.rm = TRUE) * 100, 1)
    ```

2.  Στη δεύτερη παραλλαγή της `rescale01()`, τιμές απείρου παραμένουν αμετάβλητες.
    Μπορείτε να ξαναγράψετε τη `rescale01()` έτσι ώστε το `-Inf` να αντιστοιχιστεί στο 0 και το `Inf` να αντιστοιχιστεί στο 1;

3.  Δεδομένου ενός δινύσματος ημερομηνιών γέννησης, γράψτε μια συνάρτηση για να υπολογίσετε την ηλικία σε έτη.

4.  Γράψτε τις δικές σας συναρτήσεις για να υπολογίσετε τη διακύμανση και τη λοξότητα ενός αριθμητικού διανύσματος.
    Μπορείτε να αναζητήσετε τους ορισμούς στη Wikipedia ή οπουδήποτε αλλού.

5.  Γράψτε τη `both_na()`, μια συνάρτηση σύνοψης που παίρνει ως είσοδο δύο διανύσματα του ίδιου μεγέθους και επιστρέφει τον αριθμό των θέσεων που έχουν `NA` και στα δύο διανύσματα.

6.  Διαβάστε τα αντίστοιχα εγχειρίδια για να καταλάβετε τι κάνουν οι παρακάτω συναρτήσεις.
    Γιατί είναι χρήσιμες παρόλο που είναι τόσο μικρές;

    ```{r}
    is_directory <- function(x) {
      file.info(x)$isdir
    }
    is_readable <- function(x) {
      file.access(x, 4) == 0
    }
    ```

## Συναρτήσεις πλαισίου δεδομένων

Οι συναρτήσεις διανυσμάτων είναι χρήσιμες για την εξαγωγή κώδικα που επαναλαμβάνεται μέσα σε μία συνάρτηση της dplyr.
Αλλά συχνά θα επαναλαμβάνετε και τις ίδιες τις συναρτήσεις της dplyr, ιδιαίτερα μέσα σε ένα μεγάλο πλαίσιο εργασίας.
Όταν παρατηρήσετε ότι κάνετε πολλές φορές αντιγραφή και επικόλληση τις ίδιες συναρτήσεις, θα μπορούσατε να σκεφτείτε να γράψετε μια συνάρτηση πλαισίου δεδομένων.
Οι συναρτήσεις πλαισίου δεδομένων λειτουργούν όπως οι συναρτήσεις της dplyr: λαμβάνουν ένα πλαίσιο δεδομένων ως το πρώτο όρισμα, μερικά επιπλέον ορίσματα σχετικά με το τι πρέπει να γίνει με αυτό και επιστρέφουν ένα πλαίσιο δεδομένων ή ένα διάνυσμα.

Για να σας αφήσουμε να γράψετε μια συνάρτηση που χρησιμοποιεί συναρτήσεις απο τη dplyr, θα σας παρουσιάσουμε πρώτα την πρόκληση της έμμεσης αναφοράς και πώς μπορείτε να την ξεπεράσετε με τον εγκλεισμό, `{{ }}`.
Έχοντας κατανοήσει αυτή τη θεωρία, θα σας δείξουμε στη συνέχεια αρκετά παραδείγματα για να δείξουμε τι μπορείτε να κάνετε με αυτή.

### Έμμεση αναφορά και tidy αξιολόγηση

Όταν ξεκινάτε να γράφετε συναρτήσεις που χρησιμοποιούν συναρτήσεις της dplyr, έρχεστε γρήγορα αντιμέτωποι με το πρόβλημα της έμμεσης αναφοράς.
Ας παρουσιάσουμε το πρόβλημα με μια πολύ απλή συνάρτηση: την `grouped_mean()`.
Ο στόχος αυτής της συνάρτησης είναι να υπολογίσει τη μέση τιμή της `mean_var` ανά `group_var`:

```{r}
grouped_mean <- function(df, group_var, mean_var) {
  df |> 
    group_by(group_var) |> 
    summarize(mean(mean_var))
}
```

Αν προσπαθήσουμε να τη χρησιμοποιήσουμε, παίρνουμε ένα σφάλμα:

```{r}
#| error: true
diamonds |> grouped_mean(cut, carat)
```

Για να κάνουμε το πρόβλημα λίγο πιο κατανοητό, μπορούμε να χρησιμοποιήσουμε ένα συνθετικό πλαίσιο δεδομένων:

```{r}
df <- tibble(
  mean_var = 1,
  group_var = "g",
  group = 1,
  x = 10,
  y = 100
)

df |> grouped_mean(group, x)
df |> grouped_mean(group, y)
```

Ανεξάρτητα από το πώς ονομάζουμε την `grouped_mean()` αυτό που εκτελεί πάντα είναι `df |> group_by(group_var) |> summary(mean(mean_var))`, αντί για `df |> group_by(group) |> summarize(mean(x))` ή `df |> group_by(group) |> summarize(mean(y))`.
Αυτό είναι ένα πρόβλημα έμμεσης ανάθεσης και προκύπτει επειδή η dplyr χρησιμοποιεί **tidy αξιολόγηση** για να σας επιτρέψει να αναφερθείτε στα ονόματα των μεταβλητών μέσα στο πλαίσιο δεδομένων σας χωρίς καμία ειδική μεταχείρηση.

Η tidy αξιολόγηση είναι ιδανική για το το 95% των περιπτώσεων, επειδή κάνει τις αναλύσεις των δεδομένων σας πολύ συνοπτικές, καθώς δεν χρειάζεται ποτέ να πείτε από ποιο πλαίσιο δεδομένων προέρχεται μια μεταβλητή.
Είναι προφανές από τα συμφραζόμενα.
Το μειονέκτημα της tidy αξιολόγησης έρχεται όταν θέλουμε να βάλουμε επαναλαμβανόμενο κώδικα απο το tidyverse σε μια συνάρτηση.
Εδώ χρειαζόμαστε κάποιον τρόπο για να πούμε στη `group_by()` και στη `summarize()` να μην αντιμετωπίζουν πλεόν τα `group_var` και `mean_var` ως ονόματα μεταβλητών, αλλά να ψάξουμε μέσα σε αυτά για τη μεταβλητή που θέλουμε πραγματικά να χρησιμοποιήσουμε.

Η tidy αξιολόγηση περιλαμβάνει επίσης μια λύση στο πρόβλημα που ονομάζεται **ενθυλάκωση** 🤗.
Το να ενθυλακώσετε μια μεταβλητή σημαίνει να την τυλίξετε σε άγκιστρα έτσι ώστε, για παράδειγμα, η `var` να γίνει `{{ var }}`.
Η ενθυλάκωση μιας μεταβλητής λέει στη dplyr να χρησιμοποιήσει την τιμή που είναι αποθηκευμένη μέσα στο όρισμα, όχι το όρισμα ως το κυριολεκτικό όνομα της μεταβλητής.
Ένας τρόπος για να θυμάστε τι συμβαίνει κάθε φορά είναι να σκεφτείτε το `{{ }}` σαν να κοιτάτε μέσα σε ένα τούνελ --- Το `{{ var }}` θα κάνει μια συνάρτηση της dplyr να διαβάσει μέσα στη `var` αντί να αναζητά μια μεταβλητή που ονομάζεται `var`.

Επομένως, για να λειτουργήσει η `grouped_mean()`, πρέπει να περιστοιχήσουμε τη `group_var` και τη `mean_var` με το `{{ }}`:

```{r}
grouped_mean <- function(df, group_var, mean_var) {
  df |> 
    group_by({{ group_var }}) |> 
    summarize(mean({{ mean_var }}))
}

df |> grouped_mean(group, x)
```

Επιτυχία!

### Πότε να ενθυλακώσετε; {#sec-embracing}

Επομένως, η βασική πρόκληση για τη σύνταξη συναρτήσεων πλαισίου δεδομένων είναι να καταλάβουμε ποια ορίσματα πρέπει να ενθυκαλωθούν.
Ευτυχώς, αυτό είναι εύκολο γιατί μπορείτε να το αναζητήσετε από τις οδηγίες 😄.
Υπάρχουν δύο όροι που πρέπει να αναζητήσετε στις οδηγίες και αντιστοιχούν στiς δύο πιο συνηθισμένες υποκατηγορίες αξιολόγησης tidy:

-   **Απόκρυψη δεδομένων**: χρησιμοποιείται σε συναρτήσεις όπως οι `arrange()`, `filter()` και `summarize()` που δουλεύουν με μεταβλητές.

-   **Tidy-selection**: χρησιμοποιείται για συναρτήσεις όπως οι `select()`, `relocate()` και `rename()` που επιλέγουν μεταβλητές.

Η αντίληψή σας για το ποια ορίσματα χρησιμοποιούν αξιολόγηση tidy θα πρέπει να είναι καλή για πολλές κοινώς χρησιμοποιούμενες συναρτήσεις --- απλώς σκεφτείτε αν μπορείτε να υπολογίσετε (π.χ. `x + 1`) ή να επιλέξετε (π.χ. `a:x`).

Στις επόμενες ενότητες, θα εξερευνήσουμε τα είδη των εύχρηστων συναρτήσεων που μπορείτε να γράψετε μόλις καταλάβετε την ενθυλάκωση.

### Συνηθησμένες εφαρμογές

Εάν εκτελείτε το ίδιο σύνολο περιλήψεων συχνά κατά την αρχική σας εξερεύνηση δεδομένων, μπορείτε να εξετάσετε το ενδεχόμενο να τις βάλετε σε μια βοηθητική συνάρτηση:

```{r}
summary6 <- function(data, var) {
  data |> summarize(
    min = min({{ var }}, na.rm = TRUE),
    mean = mean({{ var }}, na.rm = TRUE),
    median = median({{ var }}, na.rm = TRUE),
    max = max({{ var }}, na.rm = TRUE),
    n = n(),
    n_miss = sum(is.na({{ var }})),
    .groups = "drop"
  )
}

diamonds |> summary6(carat)
```

(Όποτε βάζετε την `summarize()` σε μία βοηθητική συνάρτηση, πιστεύουμε ότι είναι καλή πρακτική να ορίζετε `.groups = "drop"` για να αποφύγετε το σχετικό μήνυμα και να αφήσετε τα δεδομένα σας σε μη ομαδοποιημένη κατάσταση μετά την επεξεργασία τους.)

Το καλό με αυτή τη συνάρτηση είναι ότι επειδή περιέχει την `summarize()`, μπορείτε να τη χρησιμοποιήσετε σε ομαδοποιημένα δεδομένα:

```{r}
diamonds |> 
  group_by(cut) |> 
  summary6(carat)
```

Επιπλέον, δεδομένου ότι τα ορίσματα που πρέπει να συνοψιστούν είναι μιας μορφής απόκρυψης δεδομένων σημαίνει ότι και το όρισμα `var` στη `summary6()` είναι επίσης απόκρυψη δεδομένων.
Αυτό σημαίνει ότι μπορείτε επίσης να συνοψίσετε ήδη υπολογισμένες μεταβλητές:

```{r}
diamonds |> 
  group_by(cut) |> 
  summary6(log10(carat))
```

Για να συνοψίσετε πολλαπλές μεταβλητές, θα χρειαστεί να περιμένετε μέχρι το κεφάλαιο @sec-across, όπου θα μάθετε πώς να χρησιμοποιείτε την `across()`.

Μια άλλη δημοφιλής βοηθητική συνάρτηση τύπου `summarize()` είναι μια έκδοση της `count()` που υπολογίζει επίσης αναλογίες:

```{r}
# https://twitter.com/Diabb6/status/1571635146658402309
count_prop <- function(df, var, sort = FALSE) {
  df |>
    count({{ var }}, sort = sort) |>
    mutate(prop = n / sum(n))
}

diamonds |> count_prop(clarity)
```

Αυτή η συνάρτηση έχει τρία ορίσματα: `df`, `var` και `sort`, και μόνο η `var` πρέπει να ενθυλακωθεί επειδή περνάει στη `count()` που χρησιμοποιεί απόκρυψη δεδομένων για όλες τις μεταβλητές.
Σημειώστε ότι χρησιμοποιούμε μια προεπιλεγμένη τιμή για την `sort`, έτσι ώστε εάν ο χρήστης δεν δώσει τη δική του τιμή, θα χρησιμοποιήσει τη προεπιλεγμένη `FALSE`.

Ή ίσως θέλετε να βρείτε τις ταξινομημένες μοναδικές τιμές μιας μεταβλητής για ένα υποσύνολο δεδομένων.
Αντί να δώσουμε μια μεταβλητή και μια τιμή για να κάνουμε το φιλτράρισμα, θα επιτρέψουμε στον χρήστη να δώσει μια συνθήκη:

```{r}
unique_where <- function(df, condition, var) {
  df |> 
    filter({{ condition }}) |> 
    distinct({{ var }}) |> 
    arrange({{ var }})
}

# Find all the destinations in December
flights |> unique_where(month == 12, dest)
```

Εδώ, ενθυλακώνουμε την `condition` επειδή έχει περάσει στην `filter()` και την `var` επειδή έχει περάσει στις `distinct()` και `arrange()`.

Έχουμε δημιουργήσει όλα αυτά τα παραδείγματα για να λάβουμε ένα πλαίσιο δεδομένων ως πρώτο όρισμα, αλλά αν εργάζεστε συχνά με τα ίδια δεδομένα, μπορεί να είναι λογικό να τα ενσωματώσετε στον κώδικα ως έχουν έτσι ώστε να ισχύουν πάντα.
Για παράδειγμα, η ακόλουθη συνάρτηση λειτουργεί πάντα με το σύνολο δεδομένων flights και επιλέγει πάντα τις μεταβλητές `time_hour`, `carrier` και `flight`, καθώς αποτελούν το σύνθετο πρωτεύον κλειδί που σας επιτρέπει να προσδιορίσετε μια γραμμή.

```{r}
subset_flights <- function(rows, cols) {
  flights |> 
    filter({{ rows }}) |> 
    select(time_hour, carrier, flight, {{ cols }})
}
```

### Απόκρυψη δεδομένων εναντίον tidy-selection

Μερικές φορές θέλετε να επιλέξετε μεταβλητές μέσα σε μια συνάρτηση που χρησιμοποιεί απόκρυψη δεδομένων.
Για παράδειγμα, φανταστείτε ότι θέλετε να γράψετε μια συνάρτηση `count_missing()` που μετράει τον αριθμό των παρατηρήσεων που λείπουν σε γραμμές.
Μπορείτε να δοκιμάσετε να γράψετε κάτι σαν:

```{r}
#| error: true
count_missing <- function(df, group_vars, x_var) {
  df |> 
    group_by({{ group_vars }}) |> 
    summarize(
      n_miss = sum(is.na({{ x_var }})),
      .groups = "drop"
    )
}

flights |> 
  count_missing(c(year, month, day), dep_time)
```

Αυτό δεν λειτουργεί επειδή η `group_by()` χρησιμοποιεί απόκρυψη δεδομένων και όχι tidy-selection.
Μπορούμε να επιλύσουμε αυτό το πρόβλημα χρησιμοποιώντας τη συνάρτηση `pick()`, η οποία σας επιτρέπει να χρησιμοποιείτε tidy-selection μέσα στις συναρτήσεις απόκρυψης δεδομένων:

```{r}
count_missing <- function(df, group_vars, x_var) {
  df |> 
    group_by(pick({{ group_vars }})) |> 
    summarize(
      n_miss = sum(is.na({{ x_var }})),
      .groups = "drop"
  )
}

flights |> 
  count_missing(c(year, month, day), dep_time)
```

Μια άλλη βολική χρήση της `pick()` είναι η δημιουργία ενός δισδιάστατου πίνακα μετρήσεων.
Εδώ μετράμε χρησιμοποιώντας όλες τις μεταβλητές στις γραμμές (`rows`) και στις στήλες (`cols`) και, στη συνέχεια, χρησιμοποιούμε τη `pivot_wider()` για να αναδιατάξουμε τις μετρήσεις σε ένα πλέγμα:

```{r}
# https://twitter.com/pollicipes/status/1571606508944719876
count_wide <- function(data, rows, cols) {
  data |> 
    count(pick(c({{ rows }}, {{ cols }}))) |> 
    pivot_wider(
      names_from = {{ cols }}, 
      values_from = n,
      names_sort = TRUE,
      values_fill = 0
    )
}

diamonds |> count_wide(c(clarity, color), cut)
```

Ενώ τα παραδείγματά μας έχουν επικεντρωθεί ως επί το πλείστον στη dplyr, η αξιολόγηση tidy ενισχύει επίσης τη tidyr και αν κοιτάξετε τις οδηγίες της `pivot_wider()`, μπορείτε να δείτε ότι το όρισμα `names_from` χρησιμοποιεί tidy-selection.

### Ασκήσεις

1.  Χρησιμοποιώντας τα σύνολα δεδομένων από το nycflights13, γράψτε μια συνάρτηση που:

    1.  Βρίσκει όλες τις πτήσεις που ακυρώθηκαν (δηλαδή `is.na(arr_time)`) ή καθυστέρησαν περισσότερο από μία ώρα.

        ```{r}
        #| eval: false
        flights |> filter_severe()
        ```

    2.  Μετρά τον αριθμό των ακυρωμένων πτήσεων και τον αριθμό των πτήσεων που καθυστέρησαν περισσότερο από μία ώρα.

        ```{r}
        #| eval: false
        flights |> group_by(dest) |> summarize_severe()
        ```

    3.  Βρίσκει όλες τις πτήσεις που ακυρώθηκαν ή καθυστέρησαν για περισσότερες από έναν αριθμό ωρών που παρείχε ο χρήστης:

        ```{r}
        #| eval: false
        flights |> filter_severe (hours = 2)
        ```

    4.  Συνοψίζει τον καιρό (weather) για να υπολογίσει το ελάχιστο, το μέσο και το μέγιστο μιας μεταβλητής που παρέχεται από τον χρήστη:

        ```{r}
        #| eval: false
        weather |> summarize_weather(temp)
        ```

    5.  Μετατρέπει τη μεταβλητή που παρέχεται από τον χρήστη η οποία χρησιμοποιεί ώρες (π.χ. `dep_time`, `arr_time`, κ.λπ.) σε δεκαδικό χρόνο (δηλαδή ώρες + (λεπτά / 60)).

        ```{r}
        #| eval: false
        flights |> standardize_time(sched_dep_time)
        ```

2.  Για καθεμία από τις παρακάτω συναρτήσεις, παραθέστε όλα τα ορίσματα που χρησιμοποιούν αξιολόγηση tidy και περιγράψτε εάν χρησιμοποιούν απόκρυψη δεδομένων ή tidy-selection: `distinct()`, `count()`, `group_by()`, `rename_with()`, `slice_min()`, `slice_sample()`.

3.  Γενικεύστε την ακόλουθη συνάρτηση ώστε να μπορείτε να δώσετε οποιονδήποτε αριθμό μεταβλητών προς μέτρηση.

    ```{r}
    count_prop <- function(df, var, sort = FALSE) {
      df |>
        count({{ var }}, sort = sort) |>
        mutate(prop = n / sum(n))
    }
    ```

## Συναρτήσεις διαγραμμάτων

Αντί να επιστρέψετε ένα πλαίσιο δεδομένων, ίσως θέλετε να επιστρέψετε ένα διάγραμμα.
Ευτυχώς, μπορείτε να χρησιμοποιήσετε τις ίδιες τεχνικές με την ggplot2, επειδή η `aes()` είναι μια συνάρτηση απόκρυψης δεδομένων.
Για παράδειγμα, φανταστείτε ότι δημιουργείτε πολλά ιστογράμματα:

```{r}
#| fig-show: hide
diamonds |> 
  ggplot(aes(x = carat)) +
  geom_histogram(binwidth = 0.1)

diamonds |> 
  ggplot(aes(x = carat)) +
  geom_histogram(binwidth = 0.05)
```

Δεν θα ήταν ωραίο αν μπορούσατε να τα βάλετε σε μια συνάρτηση ιστογράμματος; Είναι αρκετά εύκολο μόλις μάθετε ότι η `aes()` είναι μια συνάρτηση απόκρυψης δεδομένων και πρέπει να την ενθυλακώσετε:

```{r}
#| fig-alt: |
#|   A histogram of carats of diamonds, ranging from 0 to 5, showing a unimodal, 
#|   right-skewed distribution with a peak between 0 to 1 carats.

histogram <- function(df, var, binwidth = NULL) {
  df |> 
    ggplot(aes(x = {{ var }})) + 
    geom_histogram(binwidth = binwidth)
}

diamonds |> histogram(carat, 0.1)
```

Σημειώστε ότι η `histogram()` επιστρέφει ένα διάγραμμα ggplot2, που σημαίνει ότι, έαν θέλετε, μπορείτε ακόμα και να προσθέσετε επιπλέον στοιχεία.
Απλώς θυμηθείτε να αλλάξετε το `|>` σε `+`:

```{r}
#| fig.show: hide
diamonds |> 
  histogram(carat, 0.1) +
  labs(x = "Size (in carats)", y = "Number of diamonds")
```

### Περισσότερες μεταβλητές

Είναι εύκολο να προσθέσετε περισσότερες μεταβλητές.
Για παράδειγμα, ίσως θέλετε έναν εύκολο τρόπο για να δείτε εύκολα με το μάτι εάν ένα σύνολο δεδομένων είναι γραμμικό ή όχι, αντιπαραθέτοντας μια ομαλοποιημένη γραμμή και μια ευθεία γραμμή:

```{r}
#| fig-alt: |
#|   Scatterplot of height vs. mass of StarWars characters showing a positive 
#|   relationship. A smooth curve of the relationship is plotted in red, and 
#|   the best fit line is ploted in blue.

# https://twitter.com/tyler_js_smith/status/1574377116988104704
linearity_check <- function(df, x, y) {
  df |>
    ggplot(aes(x = {{ x }}, y = {{ y }})) +
    geom_point() +
    geom_smooth(method = "loess", formula = y ~ x, color = "red", se = FALSE) +
    geom_smooth(method = "lm", formula = y ~ x, color = "blue", se = FALSE) 
}

starwars |> 
  filter(mass < 1000) |> 
  linearity_check(mass, height)
```

Ή ίσως θέλετε μια εναλλακτική λύση για τα έγχρωμα διαγράμματα διασποράς πάνω σε πολύ μεγάλα σύνολα δεδομένων όπου η αναπαράσταση πολλών σημείων δημιουργεί πρόβλημα:

```{r}
#| fig-alt: |
#|   Hex plot of price vs. carat of diamonds showing a positive relationship. 
#|   There are more diamonds that are less than 2 carats than more than 2 carats.

# https://twitter.com/ppaxisa/status/1574398423175921665
hex_plot <- function(df, x, y, z, bins = 20, fun = "mean") {
  df |> 
    ggplot(aes(x = {{ x }}, y = {{ y }}, z = {{ z }})) + 
    stat_summary_hex(
      aes(color = after_scale(fill)), # make border same color as fill
      bins = bins, 
      fun = fun,
    )
}

diamonds |> hex_plot(carat, price, depth)
```

### Συνδυάζοντας με άλλα πακέτα απο το tidyverse

Μερικές απο τις πιο χρήσιμες βοηθητικές συναρτήσεις συνδυάζουν τον χειρισμό δεδομένων με τη ggplot2 Για παράδειγμα, σε περίπτωση που θέλετε να κάνετε ένα γράφημα κατακόρυφων ράβδων όπου ταξινομείτε αυτόματα τις ράβδους ανα συχνότητα χρησιμοποιώντας τη `fct_infreq()`.
Δεδομένου ότι το γράφημα ράβδων είναι κατακόρυφο, πρέπει επίσης να αντιστρέψουμε τη συνήθη σειρά για να λάβουμε τις μεγαλύτερες τιμές στην κορυφή:

```{r}
#| fig-alt: |
#|   Bar plot of clarify of diamonds, where clarity is on the y-axis and counts 
#|   are on the x-axis, and the bars are ordered in order of frequency: SI1, 
#|   VS2, SI2, VS1, VVS2, VVS1, IF, I1.

sorted_bars <- function(df, var) {
  df |> 
    mutate({{ var }} := fct_rev(fct_infreq({{ var }})))  |>
    ggplot(aes(y = {{ var }})) +
    geom_bar()
}

diamonds |> sorted_bars(clarity)
```

Πρέπει να χρησιμοποιήσουμε έναν νέο τελεστή εδώ, τον `:=` (γνωστός ως τελεστής walrus), επειδή δημιουργούμε το όνομα της μεταβλητής με βάση τα δεδομένα που παρέχονται από τον χρήστη.
Τα ονόματα των μεταβλητών εμφανίζονται στην αριστερή πλευρά του `=`, αλλά η σύνταξη της R δεν επιτρέπει τίποτα στα αριστερά του `=` εκτός από ένα μόνο κυριολεκτικό όνομα.
Για να επιλύσουμε αυτό το πρόβλημα, χρησιμοποιούμε τον ειδικό τελεστή `:=`, τον οποίο η αξιολόγηση tidy αντιμετωπίζει ακριβώς με τον ίδιο τρόπο όπως το `=`.

Ή ίσως θέλετε να διευκολύνετε τη δημιουργία ενός ραβδογράμματος μόνο για ένα υποσύνολο των δεδομένων:

```{r}
#| fig-alt: |
#|   Bar plot of clarity of diamonds. The most common is SI1, then SI2, then 
#|   VS2, then VS1, then VVS2, then VVS1, then I1, then lastly IF.

conditional_bars <- function(df, condition, var) {
  df |> 
    filter({{ condition }}) |> 
    ggplot(aes(x = {{ var }})) + 
    geom_bar()
}

diamonds |> conditional_bars(cut == "Good", clarity)
```

Μπορείτε επίσης να χρησιμοποιήσετε τη φαντασία σας και να εμφανίσετε περιλήψεις δεδομένων με άλλους τρόπους.
Μπορείτε να βρείτε μια ενδιαφέρουσα εφαρμογή στη διεύθυνση <https://gist.github.com/GShotwell/b19ef520b6d56f61a830fabb3454965b>.
Χρησιμοποιεί τις ετικέτες των αξόνων για να εμφανίσει την υψηλότερη τιμή.
Καθώς μαθαίνετε περισσότερα για την ggplot2, οι ικανότητες των συναρτήσεών σας θα συνεχίσουν να αυξάνονται.

Θα ολοκληρώσουμε με μια πιο περίπλοκη περίπτωση: την τοποθέτηση ετικετών στα διαγράμματα που δημιουργείτε.

### Προσθήκη ετικετών

Θυμάστε τη συνάρτηση ιστογράμματος που σας δείξαμε νωρίτερα;

```{r}
histogram <- function(df, var, binwidth = NULL) {
  df |> 
    ggplot(aes(x = {{ var }})) + 
    geom_histogram(binwidth = binwidth)
}
```

Δεν θα ήταν ωραίο αν μπορούσαμε να θέσουμε με μια ετικέτα το αποτέλεσμα χρησιμοποιώντας τη μεταβλητή και το εύρος της κατηγορίας που χρησιμοποιήθηκε; Για να γίνει αυτό, θα πρέπει να ρίξουμε μια ματιά κάτω απο το καπό της αξιολόγησης tidy και να χρησιμοποιήσουμε μια συνάρτηση από ένα πακέτο για το οποίο δεν έχουμε μιλήσει ακόμα, το rlang.
Το rlang είναι ένα πακέτο χαμηλού επιπέδου που χρησιμοποιείται σχεδόν από κάθε άλλο πακέτο στο tidyverse επειδή εφαρμόζει αξιολόγηση tidy (καθώς και πολλά άλλα χρήσιμα εργαλεία).

Για να λύσουμε το πρόβλημα σχετικά με την ετικέτα μπορούμε να χρησιμοποιήσουμε την `rlang::englue()`.
Αυτό λειτουργεί παρόμοια με την `str_glue()`, επομένως οποιαδήποτε τιμή είναι τυλιγμένη με `{ }` θα εισαχθεί στη συμβολοσειρά.
Αλλά κατανοεί επίσης το `{{ }}`, το οποίο εισάγει αυτόματα το κατάλληλο όνομα μεταβλητής:

```{r}
#| fig-alt: |
#|   Histogram of carats of diamonds, ranging from 0 to 5. The distribution is 
#|   unimodal and right skewed with a peak between 0 to 1 carats.

histogram <- function(df, var, binwidth) {
  label <- rlang::englue("A histogram of {{var}} with binwidth {binwidth}")
  
  df |> 
    ggplot(aes(x = {{ var }})) + 
    geom_histogram(binwidth = binwidth) + 
    labs(title = label)
}

diamonds |> histogram(carat, 0.1)
```

Μπορείτε να χρησιμοποιήσετε την ίδια προσέγγιση σε οποιοδήποτε άλλο σημείο που θέλετε να βάλετε κάποιο κείμενο σε ένα διάγραμμα ggplot2.

### Ασκήσεις

Δημιουργήστε μια συνάρτηση διαγράμματος εφαρμόζοντας σταδιακά τα παρακάτω βήματα:

1.  Σχεδιάστε ένα διάγραμμα διασποράς δεδομένου ενός συνόλου δεδομένων dataset και μεταβλητων `x` και `y`.

2.  Προσθέστε τη γραμμή της εξίσωσης της καλύτερης προσαρμογής (δηλαδή ένα γραμμικό μοντέλο χωρίς τα τυπικά σφάλματα).

3.  Προσθέστε έναν τίτλο.

## Στυλ

Η R δεν ενδιαφέρεται για το πώς ονομάζονται η συνάρτηση ή τα ορίσματά σας, αλλά για τους ανθρώπους τα ονόματα κάνουν μεγάλη διαφορά.
Ιδανικά, το όνομα της συνάρτησής σας θα είναι σύντομο, αλλά θα υπονοεί ξεκάθαρα τι κάνει η συνάρτηση.
Αυτό είναι δύσκολο!
Αλλά είναι καλύτερο να είμαστε σαφείς παρά σύντομοι, καθώς η αυτόματη συμπλήρωση του RStudio διευκολύνει την πληκτρολόγηση μεγάλων ονομάτων.

Γενικά, τα ονόματα των συναρτήσεων πρέπει να είναι ρήματα και τα ορίσματα πρέπει να είναι ουσιαστικά.
Υπάρχουν μερικές εξαιρέσεις: τα ουσιαστικά είναι εντάξει εάν η συνάρτηση υπολογίζει ένα πολύ γνωστό ουσιαστικό (δηλαδή η `mean()` είναι καλύτερο όνομα από τη `compute_mean()`), ή η πρόσβαση σε κάποια ιδιότητα ενός αντικειμένου (δηλαδή το `coef()` είναι καλύτερο όνομα από το `get_coefficients()`).
Χρησιμοποιήστε την κρίση σας και μην φοβάστε να μετονομάσετε μια συνάρτηση εάν βρείτε ένα καλύτερο όνομα αργότερα.

```{r}
#| eval: false

# Too short
f()

# Not a verb, or descriptive
my_awesome_function()

# Long, but clear
impute_missing()
collapse_years()
```

Η R επίσης δεν ενδιαφέρεται για το πώς χρησιμοποιείτε το κενό στις συναρτήσεις σας, αλλά οι αναγνώστες του κώδικά σας στο μέλλον θα το κάνουν.
Συνεχίστε να ακολουθείτε τους κανόνες από το @sec-workflow-style.
Επιπλέον, η `function()` πρέπει πάντα να ακολουθείται από αγκύλες (`{}`) και τα περιεχόμενα θα πρέπει να έχουν εσοχές με δύο επιπλέον κενά.
Αυτό κάνει πιο εύκολη την προβολή της ιεραρχίας του κώδικά σας, αφαιρώντας το αριστερό περιθώριο.

```{r}
# Missing extra two spaces
density <- function(color, facets, binwidth = 0.1) {
diamonds |> 
  ggplot(aes(x = carat, y = after_stat(density), color = {{ color }})) +
  geom_freqpoly(binwidth = binwidth) +
  facet_wrap(vars({{ facets }}))
}

# Pipe indented incorrectly
density <- function(color, facets, binwidth = 0.1) {
  diamonds |> 
  ggplot(aes(x = carat, y = after_stat(density), color = {{ color }})) +
  geom_freqpoly(binwidth = binwidth) +
  facet_wrap(vars({{ facets }}))
}
```

Όπως μπορείτε να δείτε, συνιστούμε να τοποθετήσετε επιπλέον κενά μέσα στο `{{ }}`.
Αυτό κάνει αρκετά προφανές ότι κάτι ασυνήθιστο συμβαίνει.

### Ασκήσεις

1.  Διαβάστε τον πηγαίο κώδικα για καθεμία από τις ακόλουθες δύο συναρτήσεις, βρείτε τι κάνουν και, στη συνέχεια, σκεφτείτε καλύτερα ονόματα.

    ```{r}
    f1 <- function(string, prefix) {
      str_sub(string, 1, str_length(prefix)) == prefix
    }

    f3 <- function(x, y) {
      rep(y, length.out = length(x))
    }
    ```

2.  Πάρτε μια συνάρτηση που έχετε γράψει πρόσφατα και αφιερώστε 5 λεπτά στο να σκεφτείτε ένα καλύτερο όνομα για αυτήν και τα ορίσματά της.

3.  Υποστηρίξτε γιατί τα ονόματα `norm_r()`, `norm_d()` κ.λπ.
    θα ήταν καλύτερα από τα `rnorm()`, `dnorm()`.
    Υποστηρίξτε το αντίθετο.
    Πώς θα μπορούσατε να κάνετε τα ονόματα ακόμα πιο ξεκάθαρα;

## Σύνοψη

Σε αυτό το κεφάλαιο, μάθατε πώς να γράφετε συναρτήσεις για τρία χρήσιμα σενάρια: δημιουργία ενός διανύσματος, δημιουργία πλαισίων δεδομένων ή δημιουργία ενός διαγράμματος.
Στην πορεία είδατε πολλά παραδείγματα τα οποία ελπίζουμε ότι άρχισαν να σας εμπνέουν και να σας έδωσαν μερικές ιδέες για το πού οι συναρτήσεις θα μπορούσαν να βοηθήσουν στον κώδικα της ανάλυσής σας.

Σας δείξαμε μόνο τη βάση για να ξεκινήσετε με τις συναρτήσεις αλλά υπάρχουν πολλά περισσότερα να μάθετε.
Μερικά μέρη για να μάθετε περισσότερα:

-   Για να μάθετε περισσότερα σχετικά με τον προγραμματισμό με αξιολόγηση tidy, δείτε χρήσιμα παραδείγματα στο [programming with dplyr](https://dplyr.tidyverse.org/articles/programming.html) και [programming with tidyr](https://tidyr.tidyverse%20.org/articles/programming.html) και μάθετε περισσότερα για τα θεωρητικά στοιχεία στο [What is data-masking and why do I need {{?](https://rlang.r-lib.org/reference/topic-data-%20mask.html).
-   Για να μάθετε περισσότερα σχετικά με τη μείωση του διπλασιασμού στον κώδικα ggplot2, διαβάστε το κεφάλαιο [Programming with ggplot2](https://ggplot2-book.org/programming.html){.uri} του βιβλίου ggplot2.
-   Για περισσότερες συμβουλές σχετικά με τη συνάρτηση style, ανατρέξτε στο [tidyverse style guide](https://style.tidyverse.org/functions.html){.uri}.

Στο επόμενο κεφάλαιο, θα ασχοληθούμε με την επανάληψη, η οποία σας παρέχει περαιτέρω εργαλεία για να μειώσετε τη διπλοτυπία στον κώδικά σας.
