# Αριθμητικά διανύσματα {#sec-numbers}

```{r}
#| echo: false

source("_common.R")
```

## Εισαγωγή

Τα αριθμητικά διανύσματα είναι η ραχοκοκαλιά της επιστήμης των δεδομένων και τα έχετε ήδη χρησιμοποιήσει αρκετές φορές σε προηγούμενα κεφάλαια αυτού του βιβλίου.
Είναι ώρα πλέον να εξερευνήσετε τι μπορείτε να κάνετε με αυτά στην R, διασφαλίζοντας ότι είστε κατάλληλα εξοπλισμένοι για να αντιμετωπίσετε οποιοδήποτε μελλοντικό πρόβλημα σχετικό με αριθμητικά διανύσματα.

Θα ξεκινήσουμε δίνοντάς σας μερικά εργαλεία για να δημιουργήσετε αριθμούς από συμβολοσειρές και θα προχωρήσουμε σε λίγες περισσότερες λεπτομέρειες για την `count()`.
Στη συνέχεια, θα εμβαθύνουμε σε διάφορους αριθμητικούς μετασχηματισμούς που συνδυάζονται καλά με την `mutate()`, συμπεριλαμβανομένων και πιο γενικών μετασχηματισμών που μπορούν να εφαρμοστούν σε άλλους τύπους διανυσμάτων, αλλά χρησιμοποιούνται συχνά με αριθμητικά διανύσματα.
Θα ολοκληρώσουμε καλύπτοντας τις συναρτήσεις σύνοψης που συνδυάζονται ωραία με την `summarize()` και θα σας δείξουμε πώς μπορούν ακόμα να χρησιμοποιηθούν με την `mutate()`.

### Προαπαιτούμενα

Αυτό το κεφάλαιο χρησιμοποιεί συναρτήσεις κυρίως από το βασικό πακέτο λειτουργιών της R, οι οποίες είναι διαθέσιμες χωρίς φόρτωση κάποιου πακέτου.
Ωστόσο, χρειαζόμαστε ακόμα το tidyverse, γιατί θα χρησιμοποιήσουμε αυτές τις βασικές συναρτήσεις της R μέσα σε συναρτήσεις του tidyverse, όπως στην `mutate()` και την `filter()`.
Όπως και στο προηγούμενο κεφάλαιο, έτσι και εδώ θα χρησιμοποιήσουμε πραγματικά παραδείγματα από το σύνολο δεδομένων nycflights13, καθώς και τυχαία παραδείγματα που δημιουργήθηκαν με την `c()` και την `tribble()`.

```{r}
#| label: setup
#| message: false

library(tidyverse)
library(nycflights13)
```

## Δημιουργώντας αριθμούς

Στις περισσότερες περιπτώσεις, θα έχετε αριθμούς που υπάρχουν ήδη ως ένας απο τους αριθμητικούς τύπους δεδομένων της R: ακέραιους (integer) ή κινητής υποδιαστολής (γνωστοί και ως διπλής ακρίβειας, double).
Σε ορισμένες περιπτώσεις, ωστόσο, θα τους συναντήσετε ως συμβολοσειρές, πιθανώς επειδή τις έχετε δημιουργήσει μέσω ενός συγκεντρωτικού πίνακα ή επειδή κάτι πήγε στραβά κατά την εισαγωγή των δεδομένων σας.

Η readr παρέχει δύο χρήσιμες συναρτήσεις για την ανάλυση συμβολοσειρών σε αριθμούς: την `parse_double()` και την `parse_number()`.
Χρησιμοποιήστε την `parse_double()` όταν έχετε αριθμούς που έχουν γραφτεί ως συμβολοσειρές:

```{r}
x <- c("1.2", "5.6", "1e3")
parse_double(x)
```

Χρησιμοποιήστε την `parse_number()` όταν η συμβολοσειρά περιέχει μη αριθμητικό κείμενο που θέλετε να αγνοήσετε.
Είναι ιδιαίτερα χρήσιμη για δεδομένα συναλλάγματος και ποσοστά:

```{r}
x <- c("$1,234", "USD 3,513", "59%")
parse_number(x)
```

## Καταμετρήσεις {#sec-counts}

Είναι εκπληκτικό το πόση επιστήμη δεδομένων μπορείτε να εφαρμόσετε χρησιμοποιώντας μόνο μετρήσεις και λίγη βασική αριθμητική.
Για αυτό, το πακέτο dplyr προσπαθεί να κάνει τη μέτρηση όσο το δυνατόν πιο εύκολη με την `count()`.
Η συνάρτηση αυτή είναι εξαιρετική για γρήγορη εξερεύνηση και ελέγχους κατά την ανάλυση των δεδομένων:

```{r}
flights |> count(dest)
```

(Παρά τις συμβουλές της ενότητας @sec-workflow-style, συνήθως βάζουμε την `count()` σε μία ξεχωριστή γραμμή καθώς συχνά χρησιμοποιείται στην κονσόλα για να ελέγξουμε γρήγορα ότι ένας υπολογισμός λειτουργεί όπως αναμένεται.)

Εάν θέλετε να δείτε τις πιο συνηθισμένες τιμές, προσθέστε το όρισμα `sort = TRUE`:

```{r}
flights |> count(dest, sort = TRUE)
```

Και να θυμάστε ότι εάν θέλετε να δείτε όλες τις τιμές, μπορείτε να χρησιμοποιήσετε το `|> View()` ή το `|> print(n = Inf)`.

Μπορείτε να εκτελέσετε τον ίδιο υπολογισμό "με το χέρι" με τις `group_by()`, `summarize()` και `n()`.
Αυτό είναι χρήσιμο επειδή σας επιτρέπει να υπολογίζετε και άλλες περιλήψεις ταυτόχρονα:

```{r}
flights |> 
  group_by(dest) |> 
  summarize(
    n = n(),
    delay = mean(arr_delay, na.rm = TRUE)
  )
```

Η `n()` είναι μία ειδική συνάρτηση σύνοψης που δεν δέχεται ορίσματα και αντ' αυτού έχει πρόσβαση σε πληροφορίες σχετικά με την "τρέχουσα" ομάδα.
Αυτό σημαίνει ότι λειτουργεί μόνο μέσα σε συναρτήσεις της dplyr:

```{r}
#| error: true

n()
```

Υπάρχουν μερικές παραλλαγές της `n()` και της `count()` που μπορεί να σας φανούν χρήσιμες:

-   Η `n_distinct(x)` μετρά τον αριθμό των διακριτών (μοναδικών) τιμών μιας ή περισσότερων μεταβλητών.
    Για παράδειγμα, θα μπορούσαμε να καταλάβουμε ποιοι προορισμοί εξυπηρετούνται από τις περισσότερες εταιρείες:

    ```{r}
    flights |> 
      group_by(dest) |> 
      summarize(carriers = n_distinct(carrier)) |> 
      arrange(desc(carriers))
    ```

-   Μία σταθμισμένη καταμέτρηση είναι ένα άθροισμα.
    Για παράδειγμα, θα μπορούσατε να "μετρήσετε" τον αριθμό των μιλίων που πέταξε κάθε αεροπλάνο:

    ```{r}
    flights |> 
      group_by(tailnum) |> 
      summarize(miles = sum(distance))
    ```

    Οι σταθμισμένες καταμετρήσεις είναι ένα κοινό πρόβλημα, επομένως η `count()` έχει το όρισμα `wt` που λαμβάνει υπόψη ακριβώς αυτό:

    ```{r}
    #| results: false
    flights |> count(tailnum, wt = distance)
    ```

-   Μπορείτε να μετρήσετε τις τιμές που λείπουν συνδυάζοντας την `sum()` και την `is.na()`.
    Στο σύνολο δεδομένων `flights` αυτό αντιπροσωπεύει πτήσεις που ακυρώνονται:

    ```{r}
    flights |> 
      group_by(dest) |> 
      summarize(n_cancelled = sum(is.na(dep_time))) 
    ```

### Ασκήσεις

1.  Πώς μπορείτε να χρησιμοποιήσετε την `count()` για να καταμετρήσετε τις αριθμητικές γραμμές με μία κενή τιμή για μία μεταβλητή;
2.  Αντικαταστήστε την `count()` στις παρακάτω κλήσεις της, χρησιμοποιώντας τις `group_by()`, `summarize()` και `arrange()`:
    1.  `flights |> count(dest, sort = TRUE)`

    2.  `flights |> count(tailnum, wt = distance)`

## Αριθμητικοί μετασχηματισμοί

Οι συναρτήσεις μετασχηματισμού λειτουργούν καλά με την `mutate()` επειδή η έξοδος τους είναι το ίδιο μήκος με την είσοδο.
Η συντριπτική πλειοψηφία των συναρτήσεων μετασχηματισμού είναι ήδη ενσωματωμένες στο βασικό πακέτο λειτουργιών της R.
Μιας και δεν θα ήταν πρακτικό να αναφερθούμε σε όλα, αυτή η ενότητα θα δείξει τα πιο χρήσιμα.
Για παράδειγμα, ενώ η R παρέχει όλες τις τριγωνομετρικές συναρτήσεις που μπορεί να φανταστείτε, δεν τις αναφέρουμε εδώ επειδή σπάνια θα χρειαστούν στην επιστήμη των δεδομένων.

### Κανόνες αριθμητικής και ανακύκλωσης {#sec-recycling}

Είπαμε για τα βασικά της αριθμητικής (`+`, `-`, `*`, `/`, `^`) στο @sec-workflow-basics και τα έχουμε χρησιμοποιήσει αρκετά από τότε.
Οι συναρτήσεις αυτές δεν χρειάζονται εκτενείς εξηγήσεις, καθώς κάνουν ακριβώς ό,τι μάθατε στο δημοτικό.
Πρέπει όμως να μιλήσουμε εν συντομία για τους **κανόνες ανακύκλωσης** που καθορίζουν τι συμβαίνει όταν η αριστερή και η δεξιά πλευρά έχουν διαφορετικά μήκη.
Αυτό είναι σημαντικό για λειτουργίες όπως `flights |> mutate(air_time = air_time / 60)`, επειδή υπάρχουν 336.776 αριθμοί στα αριστερά του `/` αλλά μόνο ένας στα δεξιά.

Η R χειρίζεται άνισα μήκη **ανακυκλώνοντας** ή επαναλαμβάνοντας το μικρότερο διάνυσμα.
Μπορούμε να το δούμε σε λειτουργία πιο εύκολα εάν δημιουργήσουμε μερικά διανύσματα εκτός κάποιου πλαισίου δεδομένων:

```{r}
x <- c(1, 2, 10, 20)
x / 5
# είναι συντομογραφία για το
x / c(5, 5, 5, 5)
```

Γενικά, θέλετε να ανακυκλώσετε μόνο μεμονωμένους αριθμούς (δηλαδή διανύσματα μήκους 1), αλλά η R θα ανακυκλώσει οποιοδήποτε διάνυσμα μικρότερου μήκους.
Συνήθως (αλλά όχι πάντα) σας δίνει μία προειδοποίηση εάν το μεγαλύτερο διάνυσμα δεν είναι πολλαπλάσιο του μικρότερου:

```{r}
x * c(1, 2)
x * c(1, 2, 3)
```

Αυτοί οι κανόνες ανακύκλωσης εφαρμόζονται επίσης σε λογικές συγκρίσεις (`==`, `<`, `<=`, `>`, `>=`, `!=`) και μπορούν να οδηγήσουν σε ένα απροσδόκητο αποτέλεσμα εάν χρησιμοποιήσετε κατά λάθος το `==` αντί για το `%in%` και το πλαίσιο δεδομένων έχει έναν μη αναμενόμενο αριθμό γραμμών.
Για παράδειγμα, πάρτε τον παρακάτω κώδικα ο οποίος προσπαθεί να βρει όλες τις πτήσεις τον Ιανουάριο και τον Φεβρουάριο:

```{r}
flights |> 
  filter(month == c(1, 2))
```

Ο κώδικας εκτελείται χωρίς σφάλμα, αλλά δεν επιστρέφει αυτό που θέλετε.
Λόγω των κανόνων ανακύκλωσης, βρίσκει πτήσεις σε μονές γραμμές που αναχώρησαν τον Ιανουάριο και πτήσεις σε ζυγές γραμμές που αναχώρησαν τον Φεβρουάριο.
Και δυστυχώς δεν υπάρχει καμία προειδοποίηση επειδή το σύνολο δεδομένων `flights` έχει ζυγό αριθμό γραμμών.

Για να σας προστατεύσουν από αυτόν τον τύπο αθόρυβης αποτυχίας, οι περισσότερες συναρτήσεις του tidyverse χρησιμοποιούν μία πιο αυστηρή μορφή ανακύκλωσης, η οποία ανακυκλώνει μόνο μεμονωμένες τιμές.
Δυστυχώς, εδώ, ή ακόμα και σε πολλές άλλες περιπτώσεις, αυτό δεν βοηθά, γιατί ο κύριος υπολογισμός εκτελείται από τον βασικό τελεστή του βασικού πακέτου λειτουργιών της R, `==`, και όχι από την `filter()`.

### Ελάχιστο και μέγιστο

Οι αριθμητικές συναρτήσεις λειτουργούν με ζεύγη μεταβλητών.
Δύο στενά συνδεδεμένες συναρτήσεις είναι οι `pmin()` και `pmax()`, οι οποίες όταν τους δίνονται δύο ή περισσότερες μεταβλητές θα επιστρέψουν τη μικρότερη ή μεγαλύτερη τιμή σε κάθε γραμμή:

```{r}
df <- tribble(
  ~x, ~y,
  1,  3,
  5,  2,
  7, NA,
)

df |> 
  mutate(
    min = pmin(x, y, na.rm = TRUE),
    max = pmax(x, y, na.rm = TRUE)
  )
```

Σημειώστε ότι αυτές διαφέρουν από τις συναρτήσεις σύνοψης `min()` και `max()` οι οποίες παίρνουν πολλαπλές παρατηρήσεις και επιστρέφουν μόνο μία τιμή.
Μπορείτε να πείτε ότι έχετε χρησιμοποιήσει την λάθος συνάρτηση όταν όλα τα ελάχιστα και όλα τα μέγιστα έχουν την ίδια τιμή:

```{r}
df |> 
  mutate(
    min = min(x, y, na.rm = TRUE),
    max = max(x, y, na.rm = TRUE)
  )
```

### Αριθμητική υπολοίπων

Η αριθμητική υπολοίπων είναι η τεχνική ονομασία για τον τύπο μαθηματικών που κάνατε πριν μάθετε για τα δεκαδικά ψηφία, δηλαδή τη διαίρεση που δίνει έναν ακέραιο αριθμό και ένα υπόλοιπο.
Στην R, το `%/%` κάνει διαίρεση ακεραίων και το `%%` υπολογίζει το υπόλοιπο:

```{r}
1:10 %/% 3
1:10 %% 3
```

Η αριθμητική υπολοίπων είναι χρήσιμη για το σύνολο δεδομένων `flights`, καθώς μπορούμε να τη χρησιμοποιήσουμε για να αποσυνθέσουμε τη μεταβλητή `sched_dep_time` σε `hour (ώρα)` και `minute (λεπτό)`:

```{r}
flights |> 
  mutate(
    hour = sched_dep_time %/% 100,
    minute = sched_dep_time %% 100,
    .keep = "used"
  )
```

Μπορούμε να τη συνδυάσουμε με το κόλπο που βασίζεται στην `mean(is.na(x))` από την @sec-logical-summaries, για να δούμε πώς το ποσοστό των ακυρωμένων πτήσεων διαφέρει κατά τη διάρκεια της ημέρας.
Τα αποτελέσματα εμφανίζονται στο @fig-prop-cancelled.

```{r}
#| label: fig-prop-cancelled
#| fig-cap: | 
#|   Ένα διάγραμμα γραμμής με την προγραμματισμένη ώρα αναχώρησης στον άξονα x 
#|   και την αναλογία ακυρωμένων πτήσεων στον άξονα y. Οι ακυρώσεις φαίνεται να 
#|   συσσωρεύονται κατά τη διάρκεια της ημέρας μέχρι τις 8μμ, ενώ οι πολύ 
#|   καθυστερημένες πτήσεις είναι πολύ λιγότερο πιθανό να ακυρωθούν.
#| fig-alt: |
#|   Ένα διάγραμμα γραμμών που δείχνει πως αλλάζει η αναλογία των ακυρωμένων
#|   πτήσεων στη διάρκεια της μέρας. Αυτό το ποσοστό ξεκινά χαμηλά, κοντά στο 0,5%
#|   στις 6πμ, και στη συνέχεια αυξάνεται σταθερά στη διάρκεια της ημέρας, μέχρι
#|   να φτάσει στο 4% στις 7μμ. Στη συνέχεια πέφτει γρήγορα, φτάνοντας κοντά στο
#|   1% μέχρι τα μεσάνυχτα.

flights |> 
  group_by(hour = sched_dep_time %/% 100) |> 
  summarize(prop_cancelled = mean(is.na(dep_time)), n = n()) |> 
  filter(hour > 1) |> 
  ggplot(aes(x = hour, y = prop_cancelled)) +
  geom_line(color = "grey50") + 
  geom_point(aes(size = n))
```

### Λογάριθμοι

Οι λογάριθμοι είναι ένας απίστευτα χρήσιμος μετασχηματισμός για την αντιμετώπιση δεδομένων που κυμαίνονται σε πολλαπλές τάξεις μεγέθους και τη μετατροπή της εκθετικής αύξησης σε γραμμική αύξηση.
Στην R, έχετε να επιλέξετε μεταξύ τριών συναρτήσεων λογαρίθμων: `log()` (τον φυσικό λογάριθμο, με βάση την σταθερά e), `log2()` (με βάση το 2) και `log10()` (με βάση το 10).
Συνιστούμε τη χρήση της `log2()` ή `log10()`.
Η `log2()` ερμηνεύετε εύκολα καθώς μία διαφορά μονάδας στην λογαριθμική κλίμακα αντιστοιχεί σε διπλασιασμό στην αρχική κλίμακα και μία διαφορά -1 αντιστοιχεί στο μισό της αρχικής.
Η `log10()` είναι εύκολο να μετασχηματιστεί ξανά επειδή (π.χ.) το 3 είναι 10\^3 = 1000.
Το αντίστροφο της `log()` είναι η `exp()`.
Για να υπολογίσετε το αντίστροφο της `log2()` ή της `log10()` θα χρειαστεί να χρησιμοποιήσετε το `2^` ή το `10^`.

### Στρογγυλοποίηση {#sec-rounding}

Χρησιμοποιήστε την `round(x)` για να στρογγυλοποιήσετε έναν αριθμό στον πλησιέστερο ακέραιο:

```{r}
round(123.456)
```

Μπορείτε να ελέγξετε την ακρίβεια της στρογγυλοποίησης με το δεύτερο όρισμα, το `digits`.
Η `round(x, digits)` στρογγυλοποιείται στο πλησιέστερο `10^-n` οπότε το `digits = 2` θα στρογγυλοποιηθεί στο πλησιέστερο 0,01.
Αυτός ο ορισμός είναι χρήσιμος επειδή υπονοεί ότι το `round(x, -3)` θα στρογγυλοποιηθεί στην πλησιέστερη χιλιάδα, κάτι που όντως συμβαίνει:

```{r}
round(123.456, 2)  # δύο ψηφία
round(123.456, 1)  # ένα ψηφίο
round(123.456, -1) # στρογγυλοποίηση στη πλησιέστερη δεκάδα
round(123.456, -2) # στρογγυλοποίηση στη πλησιέστερη χιλιάδα
```

Εκ πρώτης όψεως, φαίνεται να υπάρχει κάτι παράξενο με την `round()`:

```{r}
round(c(1.5, 2.5))
```

Η `round()` χρησιμοποιεί κάτι που είναι γνωστό ως "στρογγυλοποίηση μισού στον πλησιέστερο ζυγού" ή τραπεζική στρογγυλοποίηση: εάν ένας αριθμός βρίσκεται στη μέση μεταξύ δύο ακεραίων, θα στρογγυλοποιηθεί στον **ζυγό** ακέραιο.
Αυτή είναι μία καλή στρατηγική γιατί διατηρεί τη στρογγυλοποίηση αμερόληπτη: τα μισά από όλα τα 0,5 στρογγυλοποιούνται ένα προς τα πάνω και τα μισά στρογγυλοποιούνται ένα προς τα κάτω.

Η `round()` συνδυάζεται με την `floor()` που στρογγυλοποιεί πάντα προς τα κάτω και την `ceiling()` που στρογγυλοποιεί πάντα προς τα πάνω:

```{r}
x <- 123.456

floor(x)
ceiling(x)
```

Οι συναρτήσεις αυτές δεν έχουν όρισμα `digits`, για να μπορείτε να στρογγυλοποιήσετε προς τα κάτω και προς τα πάνω:

```{r}
# Στρογγυλοποίηση προς τα κάτω στα πλησιέστερα δύο ψηφία
floor(x / 0.01) * 0.01
# Στρογγυλοποίηση προς τα πάνω στα πλησιέστερα δύο ψηφία
ceiling(x / 0.01) * 0.01
```

Μπορείτε να χρησιμοποιήσετε την ίδια τεχνική εάν θέλετε να χρησιμοποιήσετε την `round()` σε ένα πολλαπλάσιο κάποιου άλλου αριθμού:

```{r}
# Στρογγυλοποίηση στο πλησιέστερο πολλαπλάσιο του 4
round(x / 4) * 4

# Στρογγυλοποίηση στο πλησιέστερο τεταρτημόριο (0.25)
round(x / 0.25) * 0.25
```

### Τοποθετώντας αριθμούς σε εύρη

Χρησιμοποιήστε την `cut()`[^numbers-1] για να χωρίσετε ένα αριθμητικό διάνυσμα σε διακριτές κατηγορίες (διαδικασία γνωστή και ως binning):

[^numbers-1]: Η ggplot2 παρέχει μερικούς βοηθούς για συνήθεις περιπτώσεις με τις `cut_interval()`, `cut_number()` και `cut_width()`.
    Η ggplot2 είναι ένα ομολογουμένως περίεργο μέρος για να υπάρχουν αυτές οι συναρτήσεις, αλλά είναι χρήσιμες ως μέρος του υπολογισμού ενός ιστογράμματος και γράφτηκαν πριν από την ύπαρξη οποιουδήποτε άλλου τμήματος του tidyverse.

```{r}
x <- c(1, 2, 5, 10, 15, 20)
cut(x, breaks = c(0, 5, 10, 15, 20))
```

Τα διαχωριστικά (breaks) δεν χρειάζεται να είναι ομοιόμορφα:

```{r}
cut(x, breaks = c(0, 5, 10, 100))
```

Μπορείτε προαιρετικά να δώσετε τις δικές σας `ετικέτες (labels)`.
Σημειώστε ότι θα πρέπει να υπάρχει μία `ετικέτα` λιγότερη από τα `διαχωριστικά (breaks)`.

```{r}
cut(x, 
  breaks = c(0, 5, 10, 15, 20), 
  labels = c("sm", "md", "lg", "xl")
)
```

Οποιεσδήποτε τιμές εκτός του εύρους των διαχωριστικών θα γίνουν `NA`:

```{r}
y <- c(NA, -10, 5, 10, 30)
cut(y, breaks = c(0, 5, 10, 15, 20))
```

Δείτε τις οδηγίες και για άλλα χρήσιμα ορίσματα, όπως το `right` και το `include.lowest`, τα οποία ελέγχουν εάν τα διαστήματα είναι `[a, b)` ή `(a, b]` και εάν το χαμηλότερο διάστημα πρέπει να είναι `[a, b]`.

### Συσσωρευτικά και κυλιόμενα σύνολα {#sec-cumulative-and-rolling-aggregates}

Το βασικό πακέτο λειτουργιών της R παρέχει τις συναρτήσεις `cumsum()`, `cumprod()`, `cummin()`, `cummax()` για κυλιόμενα ή συσσωρευτικά αθροίσματα, γινόμενα, ελάχιστα και μέγιστα.
Η dplyr παρέχει την `cummean()` για συσσωρευτικούς μέσους.
Στην πράξη, τα συσσωρευτικά αθροίσματα τείνουν να προκύπτουν περισσότερο:

```{r}
x <- 1:10
cumsum(x)
```

Εάν χρειάζεστε πιο σύνθετα κυλιόμενα σύνολα, δοκιμάστε το πακέτο [slider](https://slider.r-lib.org/).

### Ασκήσεις

1.  Εξηγήστε με λόγια τι κάνει κάθε γραμμή του κώδικα που χρησιμοποιήθηκε για τη δημιουργία του @fig-prop-cancelled.

2.  Ποιες τριγωνομετρικές συναρτήσεις παρέχει η R;\
    Μαντέψτε μερικά ονόματα και αναζητήστε την τεκμηρίωση.
    Χρησιμοποιούν μοίρες ή ακτίνια;

3.  Προς το παρόν, οι στήλες `dep_time` και `sched_dep_time` είναι χρήσιμες για να τις εξετάσει κανείς, αλλά είναι δύσκολο να χρησιμοποιηθούν σε υπολογισμούς, επειδή δεν είναι πραγματικά συνεχείς αριθμοί.
    Μπορείτε να παρατηρήσετε αυτό το βασικό πρόβλημα εκτελώντας τον παρακάτω κώδικα: υπάρχει ένα κενό μεταξύ κάθε ώρας.

    ```{r}
    #| eval: false
    flights |> 
      filter(month == 1, day == 1) |> 
      ggplot(aes(x = sched_dep_time, y = dep_delay)) +
      geom_point()
    ```

    Μετατρέψτε τες σε μία πιο πραγματική αναπαράσταση του χρόνου (είτε κλασματικές ώρες είτε λεπτά μετά τα μεσάνυχτα).

4.  Στρογγυλοποιήστε τις `dep_time` και `arr_time` στα πιο κοντινά πέντε λεπτά.

## Γενικοί μετασχηματισμοί

Οι ακόλουθες ενότητες περιγράφουν ορισμένους γενικούς μετασχηματισμούς που χρησιμοποιούνται συχνά με αριθμητικά διανύσματα, αλλά μπορούν να εφαρμοστούν σε όλους τους άλλους τύπους στηλών.

### Κατατάξεις

Η dplyr παρέχει μία σειρά από συναρτήσεις κατάταξης εμπνευσμένες από την SQL, αλλά θα πρέπει πάντα να ξεκινάτε με την `dplyr::min_rank()`.
Αυτή χρησιμοποιεί την συνηθισμένη μέθοδο για τον χειρισμό της ισοπαλίας, π.χ., 1ος, 2ος, 2ος, 4ος.

```{r}
x <- c(1, 2, 2, 3, 4, NA)
min_rank(x)
```

Σημειώστε ότι οι μικρότερες τιμές λαμβάνουν τις χαμηλότερες κατατάξεις.
Χρησιμοποιήστε την `desc(x)` για να δώσετε στις μεγαλύτερες τιμές τις μικρότερες κατατάξεις:

```{r}
min_rank(desc(x))
```

Εάν η `min_rank()` δεν κάνει αυτό που χρειάζεστε, εξερευνήστε τις παραλλαγές `dplyr::row_number()`, `dplyr::dense_rank()`, `dplyr::percent_rank()` και `dplyr:: cume_dist()`.
Δείτε τις οδηγίες για λεπτομέρειες.

```{r}
df <- tibble(x = x)
df |> 
  mutate(
    row_number = row_number(x),
    dense_rank = dense_rank(x),
    percent_rank = percent_rank(x),
    cume_dist = cume_dist(x)
  )
```

Μπορείτε να πετύχετε ίδια αποτελέσματα με πολλές από τις παραπάνω συναρτήσεις επιλέγοντας την κατάλληλη τιμή στο όρισμα `ties.method` στην `rank()` του βασικού πακέτου λειτουργιών της R.
Πιθανότατα θα θέλετε επίσης να ορίσετε το `na.last = "keep"` για να διατηρήσετε τα `NA` ως `NA`.

Η `row_number()` μπορεί επίσης να χρησιμοποιηθεί χωρίς ορίσματα όταν βρίσκεται μέσα σε μία συνάρτηση της dplyr.
Σε αυτήν την περίπτωση, θα δώσει τον αριθμό της "τρέχουσας" γραμμής.
Επιπλέον, όταν συνδυαστεί με το `%%` ή το `%/%`, μπορεί να γίνει ένα χρήσιμο εργαλείο για τη διαίρεση δεδομένων σε ομάδες παρόμοιου μεγέθους:

```{r}
df <- tibble(id = 1:10)

df |> 
  mutate(
    row0 = row_number() - 1,
    three_groups = row0 %% 3,
    three_in_each_group = row0 %/% 3
  )
```

### Ορίσματα μετατόπισης

Οι `dplyr::lead()` και `dplyr::lag()` σας επιτρέπουν να αναφερθείτε στις τιμές ακριβώς πριν ή αμέσως μετά την "τρέχουσα" τιμή.
Επιστρέφουν ένα διάνυσμα του ίδιου μήκους με την είσοδο, με πρόσθετες τιμές `NA` στην αρχή ή στο τέλος:

```{r}
x <- c(2, 5, 11, 11, 19, 35)
lag(x)
lead(x)
```

-   Το `x - lag(x)` σας δίνει τη διαφορά μεταξύ της τρέχουσας και της προηγούμενης τιμής.

    ```{r}
    x - lag(x)
    ```

-   Το `x == lag(x)` σας λέει πότε αλλάζει η τρέχουσα τιμή.

    ```{r}
    x == lag(x)
    ```

Μπορείτε να πάρετε τιμές πριν και μετά, κατά περισσότερες από μία θέσεις, χρησιμοποιώντας το δεύτερο όρισμα, `n`.

### Διαδοχικά αναγνωριστικά

Μερικές φορές θέλετε να ξεκινήσετε μία νέα ομάδα κάθε φορά που κάποιο συμβάν λαμβάνει χώρα.
Για παράδειγμα, όταν έχετε να κάνετε με δεδομένα ιστοτόπου, είναι σύνηθες να θέλετε να χωρίσετε τα συμβάντα σε περιόδους σύνδεσης, ξεκινώντας μία νέα περίοδο μετά από ένα κενό άνω των `x` λεπτών από την τελευταία δραστηριότητα.
Για παράδειγμα, φανταστείτε ότι έχετε τις στιγμές που κάποιος επισκέφτηκε έναν ιστότοπο:

```{r}
events <- tibble(
  time = c(0, 1, 2, 3, 5, 10, 12, 15, 17, 19, 20, 27, 28, 30)
)

```

Έχετε υπολογίσει το χρόνο μεταξύ κάθε γεγονότος και έχετε βρει εάν υπάρχει κάποιο κενό αρκετά μεγάλο για να πληροί τις προϋποθέσεις:

```{r}
events <- events |> 
  mutate(
    diff = time - lag(time, default = first(time)),
    has_gap = diff >= 5
  )
events
```

Αλλά πώς πηγαίνουμε από αυτό το λογικό διάνυσμα σε κάτι που μπορούμε να εφαρμόσουμε την `group_by()`;\
H `cumsum()`, από την @sec-cumulative-and-rolling-aggregates, σώζει την κατάσταση, καθώς όταν η `has_gap` είναι `TRUE`, θα αυξήσει την `group` κατά ένα (@sec-numeric-summaries-of-logicals):

```{r}
events |> mutate(
  group = cumsum(has_gap)
)
```

Μία άλλη προσέγγιση για τη δημιουργία μεταβλητών ομαδοποίησης είναι η `consecutive_id()`, η οποία ξεκινά μία νέα ομάδα κάθε φορά που αλλάζει ένα από τα ορίσματά της.
Για παράδειγμα, εμπνευσμένο από [αυτή την ερώτηση στο stackoverflow](https://stackoverflow.com/questions/27482712), φανταστείτε ότι έχετε ένα πλαίσιο δεδομένων με επαναλαμβανόμενες τιμές:

```{r}
df <- tibble(
  x = c("a", "a", "a", "b", "c", "c", "d", "e", "a", "a", "b", "b"),
  y = c(1, 2, 3, 2, 4, 1, 3, 9, 4, 8, 10, 199)
)
```

Εάν θέλετε να διατηρήσετε την πρώτη γραμμή από κάθε επαναλαμβανόμενο `x`, μπορείτε να χρησιμοποιήσετε τις `group_by()`, `consecutive_id()` και `slice_head()`:

```{r}
df |> 
  group_by(id = consecutive_id(x)) |> 
  slice_head(n = 1)
```

### Ασκήσεις

1.  Βρείτε τις 10 πτήσεις με τις περισσότερες καθυστερήσεις χρησιμοποιώντας μία συνάρτηση κατάταξης.
    Πώς θέλετε να χειριστείτε τις ισοπαλίες;\
    Διαβάστε προσεκτικά τις οδηγίες για την `min_rank()`.

2.  Ποιο αεροπλάνο (`tailnum`) έχει το χειρότερο ρεκόρ για το εάν είναι στην ώρα του;

3.  Ποια ώρα της ημέρας πρέπει να πετάξετε αν θέλετε να αποφύγετε όσο το δυνατόν περισσότερες καθυστερήσεις;

4.  Τι κάνει το `flights |> group_by(dest) |> filter(row_number() < 4)`;\
    Τι κάνει το `flights |> group_by(dest) |> filter(row_number(dep_delay) < 4)`;

5.  Για κάθε προορισμό, υπολογίστε τα συνολικά λεπτά καθυστέρησης.
    Για κάθε πτήση, υπολογίστε το ποσοστό της συνολικής καθυστέρησης για τον προορισμό της.

6.  Οι καθυστερήσεις συνήθως συσχετίζονται χρονικά: ακόμη και όταν επιλυθεί το πρόβλημα που προκάλεσε την αρχική καθυστέρηση, οι μεταγενέστερες πτήσεις καθυστερούν για να επιτραπεί η αναχώρηση των προηγούμενων πτήσεων.
    Χρησιμοποιώντας την `lag()`, εξερευνήστε πώς η μέση καθυστέρηση πτήσης για μία ώρα σχετίζεται με τη μέση καθυστέρηση για την προηγούμενη ώρα.

    ```{r}
    #| results: false

    flights |> 
      mutate(hour = dep_time %/% 100) |> 
      group_by(year, month, day, hour) |> 
      summarize(
        dep_delay = mean(dep_delay, na.rm = TRUE),
        n = n(),
        .groups = "drop"
      ) |> 
      filter(n > 5)
    ```

7.  Παρατηρήστε κάθε προορισμό.
    Μπορείτε να βρείτε πτήσεις που είναι ύποπτα γρήγορες (δηλαδή πτήσεις που παρουσιάζουν ένα πιθανό σφάλμα εισαγωγής δεδομένων);\
    Υπολογίστε τον χρόνο που βρίσκεται στον αέρα μία πτήση, σε σχέση με τη συντομότερη πτήση προς αυτόν τον προορισμό.
    Ποιες πτήσεις καθυστέρησαν περισσότερο στον αέρα;

8.  Βρείτε όλους τους προορισμούς που πραγματοποιούν πτήσεις από τουλάχιστον δύο εταιρίες.
    Χρησιμοποιήστε αυτούς τους προορισμούς για να καταλήξετε σε μία σχετική κατάταξη των αερομεταφορέων με βάση την απόδοσή τους για τον ίδιο προορισμό.

## Αριθμητικές συνόψεις

Η χρήση των καταμετρήσεων, των μέσων και των αθροισμάτων που έχουμε ήδη παρουσιάσει μπορεί να σας βοηθήσει αρκετά, αλλά η R παρέχει πολλές άλλες χρήσιμες συναρτήσεις σύνοψης.
Παρακάτω υπάρχουν επιλογές που μπορεί να σας φανούν χρήσιμες.

### Κεντρική θέση

Μέχρι στιγμής, χρησιμοποιούσαμε κυρίως την `mean()` για να συνοψίσουμε το κέντρο ενός διανύσματος τιμών.
Όπως είδαμε στην @sec-sample-size, επειδή ο μέσος όρος είναι το άθροισμα διαιρούμενο με το πλήθος, είναι ευαίσθητο ακόμη και σε λίγες ασυνήθιστα υψηλές ή χαμηλές τιμές.
Μία εναλλακτική λύση είναι να χρησιμοποιήσετε την `median()`, η οποία βρίσκει μία τιμή που βρίσκεται στη "μέση" του διανύσματος, δηλαδή το 50% των τιμών είναι πάνω από αυτό και το άλλο 50% είναι κάτω από αυτό.
Ανάλογα με το σχήμα της κατανομής της μεταβλητής που σας ενδιαφέρει, ο καλύτερος υπολογισμός του κέντρου μπορεί να γίνει είτε μέσα από τον μέσο όρο είτε μέσα από την διάμεσο.
Για παράδειγμα, για συμμετρικές κατανομές αναφέρουμε γενικά τη μέση τιμή ενώ για λοξές (ασύμμετρες) κατανομές συνήθως αναφέρουμε τη διάμεσο.

Το @fig-mean-vs-median συγκρίνει τη μέση με τη διάμεση καθυστέρηση αναχώρησης (σε λεπτά) για κάθε προορισμό.
Η διάμεση καθυστέρηση είναι πάντα μικρότερη από τη μέση καθυστέρηση, επειδή οι πτήσεις μερικές φορές αναχωρούν με καθυστέρηση πολλών ωρών, αλλά ποτέ δεν αναχωρούν πολλές ώρες νωρίτερα.

```{r}
#| label: fig-mean-vs-median
#| fig-cap: |
#|   Ένα διάγραμμα διασποράς που δείχνει τις διαφορές της σύνοψης της 
#|   ημερήσιας καθυστέρησης αναχώρησης με την διάμεσο αντί για τον μέσο όρο.
#| fig-alt: |
#|   Όλα τα σημεία βρίσκονται κάτω από τη γραμμή των 45°, που σημαίνει ότι 
#|   η διάμεση καθυστέρηση είναι πάντα μικρότερη από τη μέση καθυστέρηση. Τα 
#|   περισσότερα σημεία ομαδοποιούνται σε μια πυκνή περιοχή με μέση τιμή [0, 20] 
#|   και διάμεσο [0, 5]. Καθώς η μέση καθυστέρηση αυξάνεται, η διασπορά της
#|   διαμέσου αυξάνεται επίσης. Υπάρχουν δύο ακραία σημεία, με μέση τιμή ~60, 
#|   διάμεσο ~50 και μέση τιμή ~85, διάμεσο ~55.

flights |>
  group_by(year, month, day) |>
  summarize(
    mean = mean(dep_delay, na.rm = TRUE),
    median = median(dep_delay, na.rm = TRUE),
    n = n(),
    .groups = "drop"
  ) |> 
  ggplot(aes(x = mean, y = median)) + 
  geom_abline(slope = 1, intercept = 0, color = "white", linewidth = 2) +
  geom_point()
```

Μπορεί επίσης να αναρωτιέστε για την **επικρατούσα τιμή** ή την πιο συχνή τιμή.
Αυτή είναι μία σύνοψη που λειτουργεί καλά μόνο για πολύ απλές περιπτώσεις (γι' αυτό μπορεί να την έχετε μάθει στο λύκειο), αλλά δεν λειτουργεί καλά για πολλά πραγματικά σύνολα δεδομένων.
Εάν τα δεδομένα είναι διακριτά, μπορεί να υπάρχουν πολλαπλές κοινές τιμές και εάν τα δεδομένα είναι συνεχή, μπορεί να μην υπάρχει πιο κοινή τιμή επειδή κάθε τιμή είναι πάντα ελαφρώς διαφορετική.
Για αυτούς τους λόγους, η επικρατούσα τιμή τείνει να μην χρησιμοποιείται από στατιστικολόγους και δεν περιλαμβάνεται σε κάποια συνάρτηση του βασικού πακέτου λειτουργιών της R[^numbers-2].

[^numbers-2]: Η συνάρτηση `mode()` κάνει κάτι εντελώς διαφορετικό!

### Ελάχιστα, μέγιστα και ποσοστηµόρια {#sec-min-max-summary}

Τι γίνεται αν ενδιαφέρεστε για άλλες θέσεις εκτός από το κέντρο;\
Οι `min()` και `max()` θα σας δώσουν τις μεγαλύτερες και τις μικρότερες τιμές αντίστοιχα.
Ένα άλλο ισχυρό εργαλείο είναι η συνάρτηση `quantile()` που είναι μία γενίκευση της διάμεσης τιμής: η `quantile(x, 0.25)` θα βρει την τιμή του `x` που είναι μεγαλύτερη από το 25% των τιμών, η `quantile(x, 0.5)` ισοδυναμεί με τη διάμεσο και η `quantile(x, 0.95)` θα βρει την τιμή που είναι μεγαλύτερη από το 95% των τιμών.

Για το σύνολο δεδομένων `flights`, ίσως θελήσετε να εξετάσετε το 95% των καθυστερήσεων και όχι τον μέγιστο αριθμό, καθώς θα αγνοήσει το 5% των περισσότερων καθυστερημένων πτήσεων, οι οποίες μπορεί να είναι αρκετά ακραίες.

```{r}
flights |>
  group_by(year, month, day) |>
  summarize(
    max = max(dep_delay, na.rm = TRUE),
    q95 = quantile(dep_delay, 0.95, na.rm = TRUE),
    .groups = "drop"
  )
```

### Έκταση

Μερικές φορές δεν ενδιαφέρεστε τόσο για το πού βρίσκεται το μεγαλύτερο μέρος των δεδομένων, αλλά για το πώς εκτείνονται τα δεδομένα.
Δύο συνόψεις που χρησιμοποιούνται συνήθως είναι η τυπική απόκλιση, `sd(x)`, και το ενδοτεταρτημοριακό εύρος, `IQR()`.
Δεν θα εξηγήσουμε την `sd()` εδώ, καθώς πιθανώς το γνωρίζετε ήδη, η `IQR()` όμως μπορεί να είναι νέα για εσάς --- στην ουσία είναι το αποτέλεσμα του `quantile(x, 0.75) - quantile(x, 0.25)` και σας δίνει το εύρος που περιέχει το μεσαίο 50% των δεδομένων.

Μπορούμε να το χρησιμοποιήσουμε για να αποκαλύψουμε μία μικρή ιδιορρυθμία στα δεδομένα του `flights`.
Μπορεί να περιμένετε ότι η έκταση της απόστασης μεταξύ προέλευσης και προορισμού θα είναι μηδενική, καθώς τα αεροδρόμια βρίσκονται πάντα στο ίδιο σημείο.
Ο παρακάτω κώδικας όμως αποκαλύπτει κάτι περίεργο για το αεροδρόμιο [EGE](https://en.wikipedia.org/wiki/Eagle_County_Regional_Airport):

```{r}
flights |> 
  group_by(origin, dest) |> 
  summarize(
    distance_iqr = IQR(distance), 
    n = n(),
    .groups = "drop"
  ) |> 
  filter(distance_iqr > 0)
```

### Κατανομές

Αξίζει να θυμάστε ότι όλα τα στατιστικά στοιχεία σύνοψης που περιγράφονται παραπάνω είναι ένας τρόπος συμπύκνωσης της κατανομής σε έναν μόνο αριθμό.
Αυτό σημαίνει ότι είναι θεμελιωδώς αναγωγικά και αν επιλέξετε λάθος σύνοψη, μπορείτε εύκολα να χάσετε σημαντικές διαφορές μεταξύ ομάδων.
Γι' αυτό, είναι πάντα καλή ιδέα να οπτικοποιείτε τη κατανομή προτού αποφασίσετε για τα στατιστικά σύνοψης σας.

Το @fig-flights-dist δείχνει τη συνολική κατανομή των καθυστερήσεων αναχώρησης.
Η κατανομή είναι τόσο λοξή που πρέπει να εστιάσουμε κατάλληλα για να δούμε το μεγαλύτερο μέρος των δεδομένων.
Αυτό υποδηλώνει ότι ο μέσος όρος είναι απίθανο να δώσει μία καλή σύνοψη και ίσως προτιμήσουμε τη διάμεσο.

```{r}
#| echo: false
#| label: fig-flights-dist
#| fig-cap: |
#|   (Αριστερά) Το ιστόγραμμα όλων των δεδομένων είναι εξαιρετικά λοξό, 
#|   καθιστώντας την λήψη πληροφοριών δύσκολη. (Δεξιά) Η εστίαση στις 
#|   καθυστερήσεις μικρότερες των δύο ωρών καθιστά δυνατή την εξερεύνηση του 
#|   μεγαλύτερο μέρος των παρατηρήσεων.
#| fig-alt: |
#|   Δυο ιστογράμματα της μεταβλητής `dep_delay`. Στα αριστερά, είναι αρκετά
#|   δύσκολο να δεότε οποιοδήποτε μοτίβο πέρα από το ότι υπάρχει μια πολύ 
#|   μεγάλη αύξηση γύρω από το μηδέν, ενώ οι μπάρες μειώνονται γρήγορα σε ύψος,
#|   με αποτέλεσμα για το μεγαλύτερο μέρος του διαγράμματος να μην μπορείτε να 
#|   δείτε καν μπάρες, μιας και είναι πολύ χαμηλές για να παρατηρηθούν. Στα 
#|   δεξιά, όπου έχουμε απορρίψει καθυστερήσεις μεγαλύτερες από δύο ώρες,
#|   μπορούμε να δούμε ότι αυτή η αύξη συμβαίνει ελαφρώς κάτω από το μηδέν 
#|   (που σημαίνει ότι οι περισσότερες πτήσεις αναχωρούν μερικά λεπτά νωρίτερα),
#|   ωστόσο υπάρχει μια αρκετά απότομη πτώση στη συνέχεια. 
#| fig-asp: 0.5

library(patchwork)

full <- flights |>
  ggplot(aes(x = dep_delay)) + 
  geom_histogram(binwidth = 15, na.rm = TRUE)

delayed120 <- flights |>
  filter(dep_delay < 120) |> 
  ggplot(aes(x = dep_delay)) + 
  geom_histogram(binwidth = 5)

full + delayed120
```

Είναι επίσης καλή ιδέα να ελέγξετε ότι οι κατανομές των υποομάδων μοιάζουν με το σύνολο.
Στο ακόλουθο διάγραμμα βλέπουμε να επικαλύπτονται 365 πολύγωνα συχνότητας της μεταβλητής `dep_delay`, ένα για κάθε ημέρα.
Οι κατανομές φαίνεται να ακολουθούν ένα κοινό μοτίβο, υποδηλώνοντας ότι είναι καλό να χρησιμοποιείτε την ίδια σύνοψη για κάθε μέρα.

```{r}
#| fig-alt: |
#|   Η κατανομή της `dep_delay` είναι έντονα λοξή από τα δεξιά, με μια 
#|   έντονη κορυφή ρλαφρώς κάτω από το μηδέν. Τα 365 πολύγωνα συχνοτήτων
#|   είναι κυρίως αλληλοεπικαλυτπόμενα μεταξύ τους, σχηματίζοντας μια μαύρη, 
#|   πυκνή μάζα.

flights |>
  filter(dep_delay < 120) |> 
  ggplot(aes(x = dep_delay, group = interaction(day, month))) + 
  geom_freqpoly(binwidth = 5, alpha = 1/5)
```

Μην φοβάστε να εξερευνήσετε τις δικές σας συνόψεις που είναι ειδικά προσαρμοσμένες για τα δεδομένα με τα οποία εργάζεστε.
Σε αυτήν την περίπτωση, αυτό μπορεί να σημαίνει την δημιουργία ξεχωριστής σύνοψης για τις πτήσεις που αναχώρησαν νωρίς έναντι των πτήσεων που αναχώρησαν αργά ή, δεδομένου ότι οι τιμές είναι τόσο πολύ λοξές, μπορείτε να δοκιμάσετε έναν λογαριθμικό μετασχηματισμό.
Τέλος, μην ξεχνάτε τι μάθατε στην @sec-sample-size: κάθε φορά που δημιουργείτε αριθμητικές συνόψεις, είναι καλή ιδέα να συμπεριλαμβάνετε και τον αριθμό των παρατηρήσεων σε κάθε ομάδα.

### Θέσεις

Υπάρχει ένας τελικός τύπος σύνοψης που είναι χρήσιμος για αριθμητικά διανύσματα, αλλά λειτουργεί επίσης και με κάθε άλλο τύπο τιμής: η εξαγωγή μιας τιμής που βρίσκεται σε μία συγκεκριμένη θέση: `first(x)`, `last(x)` και `nth(x, n)`.

Για παράδειγμα, μπορούμε να βρούμε την πρώτη, την πέμπτη και την τελευταία αναχώρηση για κάθε ημέρα:

```{r}
flights |> 
  group_by(year, month, day) |> 
  summarize(
    first_dep = first(dep_time, na_rm = TRUE), 
    fifth_dep = nth(dep_time, 5, na_rm = TRUE),
    last_dep = last(dep_time, na_rm = TRUE)
  )
```

(Σημείωση: Επειδή οι συναρτήσεις της dplyr χρησιμοποιούν το `_` για να διαχωρίσουν τα στοιχεία των ονομάτων και των ορισμάτων τους, οι συναρτήσεις αυτές χρησιμοποιούν το `na_rm` αντί για το `na.rm`.)

Εάν είστε εξοικειωμένοι με το `[`, στο οποίο θα επανέλθουμε στην @sec-subset-many, ίσως αναρωτηθείτε εάν οι συναρτήσεις αυτές θα σας χρειαστούν.
Υπάρχουν τρεις λόγοι: το όρισμα `default` σάς επιτρέπει να παρέχετε μία προεπιλογή εάν δεν υπάρχει η καθορισμένη θέση, το όρισμα `order_by` σας επιτρέπει να παρακάμψετε τοπικά τη σειρά των γραμμών και το όρισμα `na_rm` σας επιτρέπει να απορρίψετε τις κενές τιμές.

Η εξαγωγή τιμών βάσει θέσης είναι συμπληρωματική στο φιλτράρισμα στις κατατάξεις.
Το φιλτράρισμα σας δίνει όλες τις μεταβλητές, με κάθε παρατήρηση να βρίσκετε σε ξεχωριστή γραμμή:

```{r}
flights |> 
  group_by(year, month, day) |> 
  mutate(r = min_rank(sched_dep_time)) |> 
  filter(r %in% c(1, max(r)))
```

### Με την `mutate()`

Όπως υποδηλώνει και το όνομα, οι συναρτήσεις σύνοψης συνήθως πάνε μαζί με την `summarize()`.
Ωστόσο, λόγω των κανόνων ανακύκλωσης που συζητήσαμε στην @sec-recycling, μπορούν επίσης να συνδυαστούν αποτελεσματικά και με την `mutate()`, ειδικά όταν θέλετε να κάνετε κάποιο είδος ομαδικής τυποποίησης.
Για παράδειγμα:

-   Το `x / sum(x)` υπολογίζει την αναλογία ενός συνόλου.
-   Το `(x - mean(x)) / sd(x)` υπολογίζει ένα Z-score (τυποποιημένο με μέσο όρο 0 και τυπική απόκλιση 1).
-   Το `(x - min(x)) / (max(x) - min(x))` τυποποιεί στο εύρος \[0, 1\].
-   Το `x / first(x)` υπολογίζει έναν δείκτη με βάση την πρώτη παρατήρηση.

### Ασκήσεις

1.  Σκεφθείτε τουλάχιστον 5 διαφορετικούς τρόπους για να αξιολογήσετε τα τυπικά χαρακτηριστικά καθυστέρησης μιας ομάδας πτήσεων.
    Πότε είναι χρήσιμη η `mean()`;\
    Πότε είναι χρήσιμη η `median()`;\
    Πότε μπορεί να θέλετε να χρησιμοποιήσετε κάτι άλλο;\
    Θα πρέπει να χρησιμοποιήσετε την καθυστέρηση άφιξης ή την καθυστέρηση αναχώρησης;\
    Γιατί μπορεί να θέλετε να χρησιμοποιήσετε δεδομένα από την μεταβλητή `planes`;

2.  Ποιοι προορισμοί παρουσιάζουν τη μεγαλύτερη διακύμανση στην ταχύτητα του αέρα;

3.  Δημιουργήστε ένα διάγραμμα για να εξερευνήσετε περαιτέρω τις περιπέτειες του αεροδρομίου EGE.
    Μπορείτε να βρείτε αποδείξεις ότι το αεροδρόμιο άλλαξε τοποθεσίες;\
    Μπορείτε να βρείτε κάποια άλλη μεταβλητή που θα μπορούσε να εξηγήσει τη διαφορά;

## Σύνοψη

Είστε ήδη εξοικειωμένοι με πολλά εργαλεία για την εργασία με αριθμούς και, αφού διαβάσατε αυτό το κεφάλαιο, ξέρετε πλέον πώς να τα χρησιμοποιήσετε στην R.
Έχετε μάθει επίσης λίγους χρήσιμους γενικούς μετασχηματισμούς που εφαρμόζονται συνήθως, αλλά όχι αποκλειστικά, σε αριθμητικά διανύσματα, όπως κατατάξεις και ορίσματα μετατόπισης.
Τέλος, επεξεργαστήκατε μία σειρά από αριθμητικές συνόψεις και συζητήσατε μερικές από τις στατιστικές προκλήσεις που θα πρέπει να λάβετε υπόψη.

Στα επόμενα δύο κεφάλαια, θα ασχοληθούμε με την εργασία με συμβολοσειρές με το πακέτο stringr.
Οι συμβολοσειρές αποτελούν μία μεγάλη θεματική ενότητα κι επομένως έχουν δύο κεφάλαια, ένα για τις βασικές αρχές των συμβολοσειρών, και ένα για τις κανονικές εκφράσεις.
